---
title: "Depuración de la base de datos"
author: "Jean Paul Yepes"
output: html_notebook
---

```{r setup, include=FALSE}
knitr::opts_chunk$set(echo = FALSE,
                      warning = FALSE,
                      message = FALSE)
```

```{r}
library(tidyverse)
library(knitr)
```

```{r}
datosAccidentes <- read.csv("Accidentalidad_con_motos_municipio_de_Medell_n_actualizado_a_julio_2020.csv",
                    encoding = "UTF-8",
                    stringsAsFactors = FALSE)
```

# Problemas con las fechas 

Al revisar los datos, se evidencia que hay una inconsistencia en los datos, debido a que hay una columna para 
las fechas y otra columna para las horas, aunque la columna fechas contiene tambien una hora, esta hora no es
correcta y se podría corregir esta columna solo dejando la fecha del accidente y la hora aparte.

```{r}
muestraFechaHoraIncorrecta = datosAccidentes %>% select("FECHA_ACCIDENTE")
knitr::kable(head(muestraFechaHoraIncorrecta) , col.names = c("FECHA_ACCIDENTE"), caption = "Table 1: columna fecha del accidente")
```

```{r}
fixHours <- function(dateBroken) {
    dateFixed = as.Date(dateBroken, "%d/%m/%Y %I:%M:%S %p")
    if(is.na(dateFixed))
    {
      dateFixed = as.Date(dateBroken, "%m/%d/%Y %I:%M:%S %p")
    }
    return (as.character(dateFixed))
      
}
```



```{r}
fechaDelAccidenteEnArchivo = datosAccidentes$FECHA_ACCIDENTE
fechaDelAccidenteEnArchivoCorregida = as.Date(fechaDelAccidenteEnArchivo, "%m/%d/%Y %I:%M:%S %p") 
datosAccidentes$FECHA_ACCIDENTE = as.Date(fechaDelAccidenteEnArchivoCorregida)
```

```{r}
knitr::kable(head( datosAccidentes %>% select("FECHA_ACCIDENTE")) , col.names = c("FECHA_ACCIDENTE"), caption = "Table 2: columnas fecha arreglada")
```


```{r}
IsDate = function(mydate, date.format = "%H:%M:%S") {
  tryCatch(!is.na(as.Date(mydate, date.format)),  
           error = function(err) {FALSE})  
}

```



```{r}
horas = datosAccidentes$HORA_ACCIDENTE
horasConFormatoIncorrecto = head(datosAccidentes$HORA_ACCIDENTE[!IsDate(horas)])
knitr::kable(horasConFormatoIncorrecto , col.names = c("HORA_ACCIDENTE"), caption = "Table 3: columna horas con formato incorrecto")
```


```{r}

fixHours = function(hour)
{
  if(IsDate(hour))
  {
      return (hour)
  }
  else
  {
    regex = "(?<=[a-zA-Z])[0-9]{2}:[0-9]{2}:[0-9]{2}"
    return(str_extract(hour, regex))
  }
}

datosAccidentes$HORA_ACCIDENTE = sapply(horas, fixHours)
```




```{r}
knitr::kable(head(datosAccidentes$HORA_ACCIDENTE[!IsDate(horas)]) , col.names = c("HORA_ACCIDENTE"), caption = "Table 4: columna horas con formato arreglado")
```

# Agregar coordenadas a los accidentes

```{r}
datosConCoordenadas <- read.csv("Datos_con_coordenadas.csv",
                    encoding = "UTF-8",
                    stringsAsFactors = FALSE, sep = ";")

```

```{r}
datosAccidentes$longitud = datosConCoordenadas$longitud
datosAccidentes$latitud = datosConCoordenadas$latitud
```


# Eliminar filas sin direcciones
```{r}
knitr::kable(datosAccidentes[datosAccidentes$DIRECCION == "", c(1,7) ], caption = "Tabla 5: filas que no tienen direcciones")
```


# Eliminar radicados duplicados

```{r}
test = datosAccidentes
datosAccidentes[duplicated(datosAccidentes$NRO_RADICADO), c(1,7)]
```

```{r}
datosAccidentes = datosAccidentes[!duplicated(datosAccidentes$NRO_RADICADO),]
```



# Eliminar direcciones vacías o extrañas

```{r}
head(datosAccidentes[datosAccidentes$DIRECCION == "Calle 1 Con Carrera 1" | grepl(".*999.*", datosAccidentes$DIRECCION), c(1,7) ], 10)
```

```{r}
count( datosAccidentes[datosAccidentes$DIRECCION == "Calle 1 Con Carrera 1" | grepl(".*999.*", datosAccidentes$DIRECCION), ])
```

```{r}
datosAccidentes = datosAccidentes[!datosAccidentes$DIRECCION == "Calle 1 Con Carrera 1" & !grepl(".*999.*", datosAccidentes$DIRECCION), ]
```




# Eliminar zonas exptrañas 

```{r}
#unique(datosAccidentes[!grepl(".*COMUNA.*", datosAccidentes$ZONA) &  !grepl(".*CORREGIMIENTO.*" , datosAccidentes$ZONA), 8])
#length(datosAccidentes[!grepl(".*COMUNA.*", datosAccidentes$ZONA) &  !grepl(".*CORREGIMIENTO.*" , datosAccidentes$ZONA), 8])
knitr::kable(unique(datosAccidentes[!grepl(".*COMUNA.*", datosAccidentes$ZONA) &  !grepl(".*CORREGIMIENTO.*" , datosAccidentes$ZONA), 8])
             , caption = "Tabla 5: Zonas extrañas")
```



```{r}
datosAccidentes =  datosAccidentes[grepl(".*COMUNA.*", datosAccidentes$ZONA) | grepl(".*CORREGIMIENTO.*" , datosAccidentes$ZONA),  ]
```



```{r}
#save(datosAccidentes, file = "datosAccidentes.RData")
```

```{r}
#rm(list = ls())
```





