---
title: "Depuración de la base de datos"
author: "Jean Paul Yepes"
output: 
  html_document:
    toc: true
---

```{r setup, include=FALSE}
knitr::opts_chunk$set(echo = FALSE,
                      warning = FALSE,
                      message = FALSE)
```

```{r}
library(tidyverse)
library(knitr)
```

```{r}
datosAccidentes <- read.csv("Accidentalidad_con_motos_municipio_de_Medell_n_actualizado_a_julio_2020.csv",
                    encoding = "UTF-8",
                    stringsAsFactors = FALSE)
```

# Corrección de las fechas y horas

Al revisar los datos, se evidencia que hay una inconsistencia en los datos,
debido a que hay una columna para las fechas y otra columna para las horas,
aunque la columna fechas contiene también una hora, esta hora no es correcta 
y se deben corregir los datos presentes en esta columna dejando solo la fecha en esta. 

Otro problema que no era visible en los primeros datos es que el día y el mes 
no siempre estaban en la misma posición, por lo que a veces el día 15 de enero de 2015
se representaba como: 01/15/2015 o 15/01/2015, por lo que se hizo una corrección para 
garantizar que se representen todas las fechas iguales de la misma manera.

```{r}
muestraFechaHoraIncorrecta = datosAccidentes %>% select("FECHA_ACCIDENTE","HORA_ACCIDENTE")
knitr::kable(head(muestraFechaHoraIncorrecta) , caption = "Tabla 1: Columnas fecha y hora del accidente")
```

```{r}
fixHours <- function(dateBroken) {
    dateFixed = as.Date(dateBroken, "%d/%m/%Y %I:%M:%S %p")
    if(is.na(dateFixed))
    {
      dateFixed = as.Date(dateBroken, "%m/%d/%Y %I:%M:%S %p")
    }
    return (as.character(dateFixed))
      
}
```


Como se evidencia en la tabla 2 ahora si se encuentra, la fecha y la hora debidamente separadas, 
en un formato adecuado, que represente adecuadamente la fecha del accidente. 

```{r}
fechaDelAccidenteEnArchivo = datosAccidentes$FECHA_ACCIDENTE
fechaDelAccidenteEnArchivoCorregida = as.Date(fechaDelAccidenteEnArchivo, "%m/%d/%Y %I:%M:%S %p") 
datosAccidentes$FECHA_ACCIDENTE = as.Date(fechaDelAccidenteEnArchivoCorregida)
```

```{r}
knitr::kable(head( datosAccidentes %>% select("FECHA_ACCIDENTE", "HORA_ACCIDENTE")) , caption = "Tabla 2: Columnas fecha arreglada")
```


```{r}
IsDate = function(mydate, date.format = "%H:%M:%S") {
  tryCatch(!is.na(as.Date(mydate, date.format)),  
           error = function(err) {FALSE})  
}

```

Las horas en algunas filas también tenían una representación diferente, 
como se ve en la tabla 3, por lo que se hizo una corrección de esas filas 
quitando todo lo que no sea la hora representada como horas:minutos:segundos, 
el resultado de esta limpieza se puede apreciar en la tabla 4.

```{r}
horas = datosAccidentes$HORA_ACCIDENTE
horasConFormatoIncorrecto = head(datosAccidentes$HORA_ACCIDENTE[!IsDate(horas)])
knitr::kable(horasConFormatoIncorrecto , col.names = c("HORA_ACCIDENTE"), caption = "Tabla 3: Muestra de horas con formato incorrecto")
```


```{r}

fixHours = function(hour)
{
  if(IsDate(hour))
  {
      return (hour)
  }
  else
  {
    regex = "(?<=[a-zA-Z])[0-9]{2}:[0-9]{2}:[0-9]{2}"
    return(str_extract(hour, regex))
  }
}

datosAccidentes$HORA_ACCIDENTE = sapply(horas, fixHours)
```




```{r}
knitr::kable(head(datosAccidentes$HORA_ACCIDENTE[!IsDate(horas)]) , col.names = c("HORA_ACCIDENTE"), caption = "Tabla 4: Columna horas con formato arreglado")
```

# Agregar coordenadas a los accidentes

Con base a el esfuerzo que los compañeros de clase han hecho, 
he decidido aumentar la base de datos con las coordenadas que ellos han puesto, 
la razón por la cual no decidí cargarla como base de datos es que tiene otros atributos
que no están en la base de datos original por lo cual, 
solo se va a hacer uso de las columnas longitud y latitud que están dentro de esa base de datos.


```{r}
datosConCoordenadas <- read.csv("Datos_con_coordenadas.csv",
                    encoding = "UTF-8",
                    stringsAsFactors = FALSE, sep = ";")

```

```{r}
datosAccidentes$longitud = datosConCoordenadas$longitud
datosAccidentes$latitud = datosConCoordenadas$latitud
```

```{r}
knitr::kable(head(datosAccidentes[, c(1,10,11) ], 10), caption = "Tabla 5: datos con longitud y latitudes")
```




# Eliminar filas sin direcciones

Se encontró que había 3 registros sin direcciones (ver tabla 6) por lo que se procede a eliminar
esas filas de la base de datos, debido a que qutiando esos datos, aun se puede hacer un análisis robusto.


```{r}
knitr::kable(datosAccidentes[datosAccidentes$DIRECCION == "", c(1,7) ], caption = "Tabla 6: Filas que no tienen direcciones")
```


```{r}
datosAccidentes = datosAccidentes[!datosAccidentes$DIRECCION == "", ]
```



# Eliminar radicados duplicados

Existían filas duplicadas, al tener el mismo radicado eso indica que son filas repetidas
por lo que se deben borrar de la base de datos porque no es deseable para el estudio tener 
filas que puedan sesgar la información,  en la tabla 7 se pueden ver los datos que tenían duplicados repetidos.

```{r}
test = datosAccidentes
knitr::kable(datosAccidentes[duplicated(datosAccidentes$NRO_RADICADO), c(1,7)], caption="Tabla 7: radicados duplicados")
```

```{r}
datosAccidentes = datosAccidentes[!duplicated(datosAccidentes$NRO_RADICADO),]
```



# Eliminar direcciones imprecisas

Como se puede ver en la tabla 8, no todas las direcciones son precisas, 
existían algunas accidentes que supuestamente ocurren en la calle 999 con carrera 999
o en el tramo 16 con calle 999 o calle 1 con carrera 1, por este motivo se 
borraron todas las direcciones que contuviera el número 999 o que fueran calle 1 con carrera 1. 


Ya que al no tener una dirección precisa, esta información de esta fila 
puede ser poco fiable con respecto a los datos que contiene, en la tabla 9 
donde se puede ver la cantidad de filas de este tipo se evidencia que no 
son pocas las filas de este tipo dentro de la base de datos.





```{r}
knitr::kable(head(datosAccidentes[datosAccidentes$DIRECCION == "Calle 1 Con Carrera 1" | grepl(".*999.*", datosAccidentes$DIRECCION), c(1,7) ], 10), 
             caption = "Tabla 8: direcciones imprecisas")
```

```{r}
knitr::kable(count( datosAccidentes[datosAccidentes$DIRECCION == "Calle 1 Con Carrera 1" | grepl(".*999.*", datosAccidentes$DIRECCION), ]), 
            col.names="Numero de direcciones imprecisas",  caption = "Tabla 9: Número de accidentes con direcciones imprecisas")
```

```{r}
datosAccidentes = datosAccidentes[!datosAccidentes$DIRECCION == "Calle 1 Con Carrera 1" & !grepl(".*999.*", datosAccidentes$DIRECCION), ]
```




# Eliminar zonas inadecuadas

Se encontró que no todas la información de zonas o comunas era totalmente precisa, 
aunque entre las zonas que se muestran en la tabla 10 parecen haber nombres que tienen sentido 
como centro o alpujarra se decidió eliminarse porque no tenían un patrón en la dirección que permitiera
confirmar que esos datos en verdad hubieran ocurrido en el lugar que describen. 

También se nota como hay otros datos que no tienen sentido como la zona “.” o la zona 4
o jurisdicción y como se ve en la tabla 11, había aproximadamente unas 7.000 filas
que tenían una zona con un nombre no del todo adecuado. Las zonas con las q
ue se trabajará en este informe serán las que están en la tabla 12.

Con los cambios realizados en la base de datos se pasaron de 145.456 datos a 135.567 datos. 
Aunque se han borrado cerca de 10.000 datos, parece que es una cantidad aceptable para 
realizar un análisis descriptivo de la accidentalidad de motos en la ciudad de Medellín.


```{r}
knitr::kable(unique(datosAccidentes[!grepl(".*COMUNA.*", datosAccidentes$ZONA) &  !grepl(".*CORREGIMIENTO.*" , datosAccidentes$ZONA), 8]), 
             col.names = c("Zonas que quedarán fuera de la base de datos")
             , caption = "Tabla 10: Zonas que quedarán fuera de la base de datos")
```



```{r}
knitr::kable(length(datosAccidentes[!grepl(".*COMUNA.*", datosAccidentes$ZONA) &  !grepl(".*CORREGIMIENTO.*" , datosAccidentes$ZONA), 8])
             ,col.names=c("Numero de filas con zonas dudosas"),  caption = "Tabla 11: Numero de zonas eliminadas")
```


```{r}
datosAccidentes =  datosAccidentes[grepl(".*COMUNA.*", datosAccidentes$ZONA) | grepl(".*CORREGIMIENTO.*" , datosAccidentes$ZONA),  ]
```
# Cambiar nombre a las zonas

Con el fin de mejorar la información de las zonas, se cambiaron los números de las comunas 
(véase la tabla 12) por los nombres de cada una (véase la tabla 13), 
para que la información de esta columna sea más fácil de interpretar.


```{r}
knitr::kable(unique(datosAccidentes$ZONA), col.names = c("ZONA"), caption="Tabla 12: Nombres de barrios en la base de datos")
```


```{r}
datosAccidentes[datosAccidentes$ZONA == "COMUNA 1", 8 ] <- "Popular"
datosAccidentes[datosAccidentes$ZONA == "COMUNA 2", 8 ] <- "Santa Cruz"
datosAccidentes[datosAccidentes$ZONA == "COMUNA 3", 8 ] <- "Manrique"
datosAccidentes[datosAccidentes$ZONA == "COMUNA 4", 8 ] <- "Aranjuez"
datosAccidentes[datosAccidentes$ZONA == "COMUNA 5", 8 ] <- "Castilla"
datosAccidentes[datosAccidentes$ZONA == "COMUNA 6", 8 ] <- "Doce de octubre"
datosAccidentes[datosAccidentes$ZONA == "COMUNA 7", 8 ] <- "Robledo"
datosAccidentes[datosAccidentes$ZONA == "COMUNA 8", 8 ] <- "Villa Hermosa"
datosAccidentes[datosAccidentes$ZONA == "COMUNA 9", 8 ] <- "Buenos Aires"
datosAccidentes[datosAccidentes$ZONA == "COMUNA 10", 8 ] <- "La Candelaria"
datosAccidentes[datosAccidentes$ZONA == "COMUNA 11", 8 ] <- "Laureles Estadio"
datosAccidentes[datosAccidentes$ZONA == "COMUNA 12", 8 ] <- "La América"
datosAccidentes[datosAccidentes$ZONA == "COMUNA 13", 8 ] <- "San Javier"
datosAccidentes[datosAccidentes$ZONA == "COMUNA 14", 8 ] <- "Poblado"
datosAccidentes[datosAccidentes$ZONA == "COMUNA 15", 8 ] <- "Guayabal"
datosAccidentes[datosAccidentes$ZONA == "COMUNA 16", 8 ] <- "Belén"
datosAccidentes[datosAccidentes$ZONA == "CORREGIMIENTO SAN CRISTOBAL Jurisdicción", 8 ] <- "Corregimiento de San Cristóbal"
datosAccidentes[datosAccidentes$ZONA == "CORREGIMIENTO PALMITAS Jurisdicción", 8 ] <- "Corregimiento de San Sebastián de Palmitas"
datosAccidentes[datosAccidentes$ZONA == "CORREGIMIENTO SANTA ELENA Jurisdicción", 8 ] <- "Corregimiento de Santa Elena"
```

```{r}
knitr::kable(unique(datosAccidentes$ZONA), col.names = c("ZONA"), caption = "Tabla 13: Nuevos nombres de los barrios")
```



```{r}
save(datosAccidentes, file = "datosAccidentes.RData")
```

```{r}
rm(list = ls())
```





