---
title: "Preguntas de la base de datos"
author: "Jean Paul Yepes"
output: 
  html_document:
    toc: true
---

```{r setup, include=FALSE}
knitr::opts_chunk$set(echo = FALSE,
                      warning = FALSE,
                      message = FALSE)
```

```{r}
library(tidyverse)
library(ggplot2)
library(lubridate)
library("sf")
library(OpenStreetMap)
library(osmdata)
library(ggmap)
```


```{r}
load("datosAccidentes.RData")
```

# ¿Cuales son los barrios con mas accidentes?

Como se puede ver en la tabla 1 el barrio con más accidentes con gran diferencia 
es la Candelaria con 22.374 accidentes desde el 2015 hasta junio del 2020, 
esto se puede deber a que es la zona más transitada y con más vías, por lo que hace
que esta sea una zona que sea más propensa a accidentes que el resto de la ciudad.

Después tenemos a Castilla, Laureles- Estadio, Poblado, Robledo y Belén 
como las zonas de la ciudad con más de 10.000 accidentes, esto también puede deberse
a sus grandes vías, como hay flujo de más vehículos hacen que la probabilidad
de accidentes aumenten.


Posteriormente tenemos menos las demás zonas las cuales tienen menos de 10.000 accidentes,
hay 2 saltos importantes en esta categoría el salto entre Guayabal y Belén, hay una diferencia 
alrededor de 3.000 accidentes; la otra es entre Aranjuez y Manrique donde una diferencia de 
alrededor de 2.000 accidentes; desde este último gran salto los accidentes disminuyen paulatinamente.

Lo que podemos concluir de estos datos es: Candelaria es la zona más accidentada,
una hipótesis sobre las zonas con más de 10.000 accidentes tienen es que estas 
tienen grandes vías lo cual hace que estos sectores sean más propensos a más accidentes, 
hay 2 grandes saltos en las zonas con menos de 10.000 accidentes habría que caracterizar
mejor estas zonas para ver cual es el motivo de estos saltos.


```{r}
accidentes <- datosAccidentes %>% select(ZONA) %>% group_by(ZONA) %>% count %>% arrange(desc(n))
knitr::kable(accidentes, col.names = c("Zona", "Cantidad"),  caption = "Tabla 1: cantidad de accidentes por barrio")

```


```{r}
ggplot(accidentes, aes(x=reorder(ZONA,n), y=n)) + 
      geom_bar(stat = "identity", fill = c(rep("#1A5D41", times=5), rep("#2F7356", times= 5), rep("#4D8C71", times= 5), rep("#78A994", times= 4)), 
               color = "white") +
      labs(x = "Barrio", y = "Cantidad de accidentes") +
      geom_hline(aes(yintercept=2500 ), color = "#F7C4AF" , linetype="dashed") +
      geom_hline(aes(yintercept=5000 ), color = "#F7C4AF" , linetype="dashed") +
      geom_hline(aes(yintercept=7500 ), color = "#F7C4AF" , linetype="dashed") +
      geom_hline(aes(yintercept=10000 ), color = "#F7C4AF" , linetype="dashed") +
      geom_hline(aes(yintercept=12500 ), color = "#F7C4AF" , linetype="dashed") +
      geom_hline(aes(yintercept=15000 ), color = "#F7C4AF" , linetype="dashed") +
      geom_hline(aes(yintercept=17500 ), color = "#F7C4AF" , linetype="dashed") +
      geom_hline(aes(yintercept=20000 ), color = "#F7C4AF" , linetype="dashed") +
      geom_hline(aes(yintercept=22500 ), color = "#F7C4AF" , linetype="dashed") +
      ggtitle("Accidentes por barrio") +
      coord_flip()
```

#¿Cuales son las horas con mas accidentes?

Los accidentes aumentan en la entrada a la jornada de trabajo y a la salida de la 
jornada de trabajo, en la tabla 2 podemos ver los dos picos que ocurren a las 7 de la mañana 
y a las 5 de la tarde, aunque si comparamos las dos subidas, en la tarde hay casi 600 accidentes
más que en la mañana, esto se puede deber que debido al agotamiento después de la jornada
laboral hacen que los conductores que sean más propensos a chocar.

Otro dato importante de los datos, es que entre las 9 y a las 11, que son horas
laborales hay menos accidentes y despues vuelve a aumentar de nuevo hacia las 12, 
esto puede ser debido a que entre las 9 y las 11 todos ya están trabajando, por lo 
que hay menos vehículos rodando que puedan chocar, aunque también podría ser por otra 
razón que no he considerado porque la cantidad de accidentes debería volver a bajar
entre la 1 y 3 de la tarde, pero eso no sucede. 

En conclusión, el horario laboral es lo que marca la tendencia a estrellarse,
hay una gran diferencia entre las horas laborales y las que no, 
hay muchos menos accidentes entre las 9 y las 11 que no tiene una buena razón
¿por que a esta hora hay menos accidentes?, a las 5 de la tarde es la hora con más accidentes.


```{r}
horas <- lubridate::hour(strptime(datosAccidentes$HORA_ACCIDENTE,"%H:%M:%S"))
dfHoras <- as.data.frame(horas)
dfHoras <- dfHoras %>% group_by(horas) %>% count
knitr::kable(dfHoras, col.names = c("Horas", "Cantidad accidentes"),  caption = "Tabla 2: cantidad de accidentes por hora")
```

```{r}
ggplot(dfHoras, aes(x=horas, y=n)) + 
      geom_bar(stat = "identity", fill="#31506D", color = "white") +
      labs(x = "Hora", y = "Cantidad de accidentes") +
      scale_x_discrete(limits=c(seq(0,23, by = 1) )) +
      ggtitle("Accidentes por hora") +
      geom_hline(aes(yintercept=2500 ), color = "#F6E6AE" , linetype="dashed") +
      geom_hline(aes(yintercept=5000 ), color = "#F6E6AE" , linetype="dashed") +
      geom_hline(aes(yintercept=7500 ), color = "#F6E6AE" , linetype="dashed") +
      geom_hline(aes(yintercept=10000 ), color = "#F6E6AE" , linetype="dashed")
      

```
# ¿Como se distribuye los accidentes por meses?

Los meses con menos accidentes son enero, abril, noviembre y diciembre,
lo que todos estos meses tienen en común es que son meses con más festivos,
en diciembre y enero tenemos la temporada de navidad y el año nuevo, 
a inicios de abril se da la semana santa y noviembre tiene 2 festivos seguidos,
eso explicaría el descenso en los accidentes, para contrastar tenemos
febrero que no tiene ningún festivo, que tiene cerca de 1500 accidentes más que otros meses. 

Los dos picos de accidentes que ocurren en el año son febrero 
y julio con cerca de 12300 accidentes, entre 2015 y lo que se 
registró entre 2020, tocaría caracterizar mejor el mes de julio 
ya que este mes tiene festivos y aún así presenta una alta accidentalidad.

En conclusión los dos meses más accidentados son febrero y julio, 
parece que los meses con muchos días festivos son los que marcan 
que tan propenso se es a sufrir un accidente.


```{r}
meses <- lubridate::month(strptime(datosAccidentes$FECHA_ACCIDENTE,"%Y-%m-%d"))
dfMeses <- as.data.frame(meses)
dfMeses <- dfMeses %>% group_by(meses) %>% count
knitr::kable(dfMeses, col.names = c("Horas", "Cantidad accidentes"),  caption = "Tabla 3: cantidad de accidentes por mes")
```



```{r}
ggplot(dfMeses, aes(x=meses, y=n)) + 
      geom_bar(stat = "identity", fill="#D3AD3C", color = "white") +
      labs(x = "Meses", y = "Cantidad de accidentes") +
      scale_x_discrete(limits=c(seq(1,12, by = 1) )) +
      geom_text(aes(label=n), vjust=-0.5, color="#25257D",
            position = position_dodge(0.9), size=3.5) +
      ggtitle("Accidentes por mes") 
```


#¿Cuales fueron las clases de accidentes mas comunes?

Las clases de accidentes más comunes son choque y otro, 
habría qué profundizar en que tipos de accidentes son otros,
para obtener más información, pero por una gran diferencia
los choques son la clase de accidente más común (un 54% de los accidentes son choques). 

También hay una gran cantidad de atropellos contra los motociclistas,
un 9% de los accidentes son por este motivo, 
también tocaría buscar los motivos por los cuales los motociclistas 
son atropellados ¿son imprudentes? ¿los conductores son imprudentes? ¿no los ven?

La clase de accidente más común es choque, los atropellos 
son un 9% de las clases de accidentes tocaría indagar más en las causas de estos.


```{r}
clasesAccidente <- datosAccidentes %>% select(CLASE_ACCIDENTE) %>% group_by(CLASE_ACCIDENTE) %>% count %>% arrange(desc(n))
headClasesAccidente = head(clasesAccidente, n=5)

knitr::kable(clasesAccidente, col.names = c("Horas", "Cantidad accidentes"),  caption = "Tabla 4: clases de accidentes")
```


```{r}
ggplot(headClasesAccidente, aes(x=reorder(CLASE_ACCIDENTE,desc(n)), y=n)) + 
      geom_bar(stat = "identity", fill = c("#BA83A9", "#DA9BAF", "#CC90AD", "#D4B1CA", "#EBC4D1"  ) ) +
      labs(x = "Barrio", y = "Cantidad de accidentes") + 
      geom_text(aes(label=n), vjust=-0.5, color="black",
              position = position_dodge(0.9), size=3.5) +
      ggtitle("Accidentes por clase de accidente") 
```


# Comparacion gravedad de accidentes por año

El 2016, 2017 y 2019 son los años más accidentados, a
unque en el periodo de 2016-2018 pareciera que existía
una tendencia a la baja en los accidentes, eso no continuo en 
el año 2019 donde vuelve a llegar otro pico de accidentes, en 
ese mismo periodo hubo una variación de los heridos, pero se 
observa que la cantidad de daños es similar todos los años. 

Un balance positivo de los datos es que a pesar de la variación
en la cantidad de accidentes la cantidad de muertos no supera los 100,
lo cual es algo positivo ya que este grupo es menos del 1% de los accidentes. 

En conclusión entre 2016-2018 pareciera que la accidentalidad
iba a bajar pero esa tendencia se contradijo con lo sucedido en 2019, 
afortunadamente los muertos y los daños no parecen aumentar mucho
a lo largo de los años, lo que hace la diferencia entre 
la cantidad de accidentes son los heridos.


```{r}
gravedadAccidentes = datosAccidentes  %>%  select(AÑO_ACCIDENTE, GRAVEDAD_ACCIDENTE) %>%  group_by(GRAVEDAD_ACCIDENTE)  
tablaGravedadAccidentes = table(gravedadAccidentes)
gravedadPorAnios = as.data.frame(tablaGravedadAccidentes)
knitr::kable(tablaGravedadAccidentes, caption = "Tabla 5: Gravedad de accidentes por año")
```


```{r}
ggplot(data=gravedadPorAnios, aes(x=AÑO_ACCIDENTE, y=Freq, fill=GRAVEDAD_ACCIDENTE)) +
  geom_bar(stat="identity") +
  labs(x = "Año Accidente", y = "Cantidad de accidentes") +
  ggtitle("Cantidad de accidentes por gravedad")
```

# ¿Cómo se distribuye los accidentes diseño vía?

Los lugares donde ocurre la mayor cantidad de accidentes 
es por tramo de vía, esto como podemos ver es compatible
con lo que se mencionó sobre las zonas con mayor número de 
accidentes, estas zonas se caracterizan por tener grandes vías,
que es donde suelen ocurrir los accidentes.

Algo sorprendente de los datos es que la intersección y los lotes
tienen una cantidad de accidentes parecida, se esperaría que en los 
lotes no existieran tantos accidentes pero los datos nos dicen lo 
contrario, ir por una intersección es tan accidentado como en un lote. 
Otra cosa que yo no me esperaba es que las glorietas
no tienen tantos accidentes, en realidad estas vías son de lo más seguras.

En conclusión las vías son las rutas más peligrosas, las intersecciones son 
tan peligrosas como los lotes y las glorietas son vías más seguras.



```{r}
clasesAccidente <- datosAccidentes %>% select(Diseño.Vía) %>% group_by(Diseño.Vía) %>% count %>% arrange(desc(n))
headClasesAccidente = head(clasesAccidente, n=5)
knitr::kable(clasesAccidente, caption = "Tabla 6 accidentes por tipo de vía", col.names = c("Diseño vía", "Numero de accidentes"))
```


```{r}
ggplot(headClasesAccidente, aes(x=reorder(Diseño.Vía,desc(n)), y=n)) + 
      geom_bar(stat = "identity", fill = c("#530E53", "#6F256F", "#8A458A", "#565695", "#8080B3"), color = "white" ) +
      labs(x = "Diseño via", y = "Cantidad de accidentes")  +
      geom_text(aes(label=n), vjust=-0.5, color="black",
            position = position_dodge(0.9), size=3.5) +
    ggtitle("Cantidad de accidentes por diseño de vía")
      
```


# Recomendaciones

Para la recolección de los datos sería ideal estandarizar
un formato para las fechas, debido a que esto puede ser un campo
que se presta para muchas inconsistencias, que existan otras categorías 
para clasificar las clases de accidente, debería averiguarse como 
se puede subdividir la categoría otros para obtener más información de los datos.


También sería deseable que los accidentes se pusieran las
coordenadas de donde ocurrieron, ya que la ubicación por zonas o direcciones 
a veces se presta para inconsistencias, con la toma de coordenadas 
se podría mejorar la calidad de esta información.

Se pueden tomar medidas para reducir la accidentalidad, 
debería haber un control más estricto de las vías principales en las 
horas que todos entran a trabajar, debido a que es el momento y lugares
donde más accidentes ocurren en la ciudad, garantizando un mejor control 
de las zonas, se reduciría los accidentes y ayudaría a mejorar el tráfico.

# Conclusiones

Se pueden tomar medidas correctivas en la ciudad para prevenir la accidentalidad,
se identifica que las vías son los lugares con mayor accidentalidad, 
sobre todo en la zona centro a las 7 de la mañana y 5 de la tarde, 
que son los momentos donde ocurren la mayor cantidad de accidentes;
haciendo un control de las medidas de seguridad a esas horas
se podría mejorar la accidentalidad en la zona de extras se 
pueden encontrar algunos puntos que en los que se debería hacer control. 

Un balance positivo es que a pesar de que la mayoría de accidentes
los motociclistas terminan heridos, hay muy pocos casos en donde mueren, 
lo cual indica que algo se está haciendo bien, ya que la proporción de
los que terminan muertos es del menos del 1%.



# Extra

## Mapas sobre la accidentalidad

Tenemos dos mapas, en el primero tenemos los 100 puntos donde ocurren más accidentes, 
en el segundo tenemos los 500 puntos donde ocurren más accidentes; 
los 100 primeros ocupan 38.300 accidentes y los 500 primeros ocupan 
115.312 accidentes (el 85% de los datos). Las gráficas también indican los lugares con más frecuencia.


Podemos ver en el mapa con los 100 puntos con más accidentes que hay una tendencia 
clara a que los accidentes ocurran en la regional, cosa que nos ayuda a ver que la 
conclusión de que los accidentes ocurren en las grandes vías parece cierta, 
además de que gran parte se concentran por el centro de la ciudad por el punto azul claro que se ve al lado del cerro el volador.

De los 500 lugares con más accidentes podemos ver que la vía paralela por la 80 
también capta gran cantidad de los accidentes junto con la carrera 43, esta 
tendencia se empezó a dibujar con las primeras coordenadas y se aumenta en este mapa, 
aunque inevitablemente la que más accidentes se lleva es la avenida regional especialmente en el centro, 
otra cosa que vale la pena ver, son los puntos dispersos en el mapa que no necesariamente 
están en la regional o en la 80, estos también pueden ser puntos estratégicos para reducir los accidentes.

En conclusión el mapa de los 100 puntos donde ocurren más accidentes, 
podría indicar los lugares donde se podría empezar a controlar la accidentalidad, 
ya que estos son donde se concentran buena parte de los accidentes y los 500 puntos
(donde se concentran el 85% de los datos) muestran claramente las tendencias de los accidentes que son la regional, la 80 y la 43.



### Los 100 lugares con mas accidentes

```{r}
mapaMedellin <- get_map(getbb("Medellin"), source = "osm")
```


```{r}
coordenadas <- datosAccidentes %>%  subset(longitud!= 0 & latitud != 0) %>% select(longitud, latitud, ZONA) %>% group_by(longitud, latitud) %>% mutate(count=n()) %>% distinct()
los100LugaresConMasAccidentes <- head(coordenadas[order(coordenadas$count,  decreasing =TRUE),], 100)
```

```{r}
los100LugaresConMasAccidentes <- st_as_sf(los100LugaresConMasAccidentes, coords = c("longitud", "latitud"))

ggmap(mapaMedellin) +
  geom_sf(data = los100LugaresConMasAccidentes ,
          inherit.aes = FALSE, 
          aes(color=count)) +
  ggtitle("Los 100 lugares con más accidentes") +
  xlab("Longitud") + 
  ylab("Latitud")
```


```{r}
print(paste("La cantidad de accidentes en el mapa anterior son:",  sum(los100LugaresConMasAccidentes$count)))
```


### Los 500 lugares con mas accidentes

```{r}
los500LugaresConMasAccidentes <- head(coordenadas[order(coordenadas$count,  decreasing =TRUE),], 500)
```


```{r}
los500LugaresConMasAccidentes <- st_as_sf(los500LugaresConMasAccidentes, coords = c("longitud", "latitud"))

ggmap(mapaMedellin) +
  geom_sf(data = los500LugaresConMasAccidentes ,
          inherit.aes = FALSE, 
          aes(color=count)) +
    ggtitle("Los 500 lugares con más accidentes") +
    xlab("Longitud") + 
    ylab("Latitud")
    
```

```{r}
print(paste("La cantidad de accidentes en el mapa anterior son:", sum(los500LugaresConMasAccidentes$count)))
```



