---
title: "Analisis Encuesta"
author: "Jean Paul"
date: "9/7/2020"
output: 
  html_document:
    toc: true

---

```{r setup, include=FALSE}
knitr::opts_chunk$set(echo = FALSE,
                      message = FALSE,
                      warning = FALSE)
```

```{r}
library(readxl)
datosEncuesta <- read_excel("Numb3rs_depuradaCorregida_anonimizada.xlsx")
```


# Introducción

En el año 2020, semestre 2, se dejó una actividad de ver el primer episodio de la aclamada serie numb3rs, el presente informe
es una ánalisis descriptivo y exploratorio de una encuesta realizada sobre aquella actividad. 

# Análisis descriptivo de las personas que vieron el primer episodio

## Análisis

Con base en los datos, se puede ver que un 60% realizaron la tarea y vieron el primer episodio de la temporada numb3rs,
despues se profundizará en las razones por las cuales algunos no hicieron la tarea, pero el balance de la primera tarea es 
postivo debido a que la mayoría hizo la tarea.

## Tabla de frecuencias de personas que vieron el primer episodio de la temporada Numb3rs

```{r}
tablaVieronPrimerEpisodio <- table(datosEncuesta$`¿Vió el primer episodio de la primera temporada de Numb3rs?`)
print(tablaVieronPrimerEpisodio)
```

## Porcentaje de personas que vieron el primer episodio de la temporada Numb3rs

```{r}
totalVieronPrimerEpisodio <- sum(tablaVieronPrimerEpisodio)
porcentajeVieronPrimerEpisodio = round(tablaVieronPrimerEpisodio/sum(tablaVieronPrimerEpisodio) * 100, 2)

print(porcentajeVieronPrimerEpisodio)
```

## Gráfica personas que vieron el primer episodio de la temporada Numb3rs

```{r}
barplot(tablaVieronPrimerEpisodio, main = "Personas que vieron el primer epsodio", ylim = c(0,80), col = c("#FF4E5A", "#60A665" ))

```


# Análisis descriptivo del ejemplo de Charlie

## Análisis

Prácticamente todos respondieron que el ejemplo que uso Charlie para convencer a su hermano fue la regadera,
solo hubo tres personas que tuvieron una respuesta completamente diferente que no tiene nada que ver 
con la regadera. 

## Tabla de frecuencias del ejemplo charlie

```{r}
ejemplo_charlie <- table(datosEncuesta$Ejemplo_Charlie)
print(ejemplo_charlie)
```

## Gráfica personas que vieron el primer episodio de la serie Numb3rs

```{r}
barplot(ejemplo_charlie, 
        cex.names = 0.7, 
        col = c("#FF4E5A", "#FF4E5A", "#FF4E5A", "#60A665"),
        ylim = c(0,70),
        main = "Personas que vieron el primer episodio de la serie Numb3rs"
)
```

# Análisis excusas

## Análisis

Las personas que no vieron el episodio fue debido a que tuvieron problemas de conectividad y que ignoraban a que debían ver el video,
las razones por las que ignoraban puede ser debido a que no leyeron el correo en donde se daba la indicación de ver el capitulo. El resto de los que no hicieron la tarea se dee a razones personales.

En la reclasificación que realizé propuse reducir las categorías y eliminar las personas que no contestaron la pregunta, eliminé las 
personas que no la contestaron porque no ayudan al analisis de esta variable y poder enfocarme en las razones que los estudiantes pusieron. Combinando algunas filas llegue a una tabla en donde solo estan los motivos laborales, academicos, personales y otras 
tres excusas representativas: problemas técnicos, ignoraban que había que ver el video y no revisar el correo. Los problemas técnicos es una nueva excusa que junta los problemas con el computador o el internet. 

Con esta reclasificación podemos ver que los dos factores mas importantes por las cuales las personas no vieron el capitulo fue
por los problemas con su computador y que no se enteraron de la actividad. 

## Tabla excusas

```{r}
excusas <- with(datosEncuesta, c(Excusa01,Excusa02,Excusa03))
tablaExcusas <- sort(table(excusas))
print(tablaExcusas)
```

## Grafica excusas

```{r}
par(mar=c(4,15,4,4))
barplot(tablaExcusas, 
        main = "Excusas de las personas que no vieron el capitulo",
        cex.names = 0.8, 
        xlim = c(0,20),
        space=1, 
        las= 2, 
        horiz=T,
        col = c("#84EDF9", "#84EDF9","#84EDF9","#84EDF9", "#8CF3C4", "#8CF3C4",  
                "#8CF3C4", "#8CF3C4", "#74DBCA", "#74DBCA", "#74DBCA", "#74DBCA" )
        )

```

## Reclasficación excusas


```{r}
library(tidyverse) #Cargo esta librera
excusasReclasificadas <- as.data.frame(tablaExcusas, stringsAsFactors=FALSE)  
excusasReclasificadas <- excusasReclasificadas[-c(4),] #Eliminar N/N
excusasReclasificadas[2,2] =  excusasReclasificadas[8,2] + excusasReclasificadas[2,2] # Juntar las excusas de no revisar correo
excusasReclasificadas <- excusasReclasificadas[-c(8),] #Eliminar excusa sobrante
excusasReclasificadas[10,2] = excusasReclasificadas[10,2] + excusasReclasificadas[5,2] # Juntar excusas del computador e internet
excusasReclasificadas[10,1] <- 'Problemas técnicos'; # Renombrar esas excusas como excusas tecnicas
excusasReclasificadas <- excusasReclasificadas[-c(5),] # Quitar uso del computador
excusasReclasificadas[7,2] = excusasReclasificadas[7,2] + excusasReclasificadas[3,2]  #Agregar excusa de salud a cuestiones personales
excusasReclasificadas <- excusasReclasificadas[-c(3),] #Quitar fila de excusa de salud
excusasReclasificadas[4,2] = excusasReclasificadas[4,2] + excusasReclasificadas[3,2]   #Agregar excusas de inscripcion a academicas
excusasReclasificadas <- excusasReclasificadas[-c(3),] #Quitar fila de inscripicion
excusasReclasificadas[5,2] = excusasReclasificadas[1,2] + excusasReclasificadas[5,2]   #Agregar excusas de tiempo a personales
excusasReclasificadas <- excusasReclasificadas[-c(1),] #Quitar fila de excusas de tiempo
excusasReclasificadas = excusasReclasificadas[order(excusasReclasificadas$Freq),] #Ordernar por frecuencia
print(excusasReclasificadas)
```

## Gráfica excusas reclasificadas

```{r}
par(mar=c(4,12,4,4))
barplot(excusasReclasificadas$Freq, 
        names.arg=excusasReclasificadas$excusas, 
        cex.names = 0.8, 
        xlim = c(0,25),
        las = 2, 
        horiz = T,
        col = c("#98CAF5","#8AE6F2","#8CF3C4","#88DBAB", "#B0F28A","#E8E184"),
        main = "Excusas reclasificadas"
)

```

# Análisis sobre las acciones para atrapar al asesino 

## Análisis

Sobre las acciones para encontrar al asesino hay dos estrategías propuestas: llegar al lugar donde vive el asesino 
y la otra es encontrar el punto preferido donde el asesinoopera, ambos con base en los lugares en donde
han encontrado sus victimas, la mayoría respondió que Charlie quería encontrar el lugar donde vivía pero la 
diferencia con la otra respuesta no es tan grande en otras graficas. Adicionalmente se eliminaron dos personas
que no respondieron la pregunta, para solo dejar las respuestas válidas. 

## Tabla pregunta Charlie depurada

```{r}
tablaCharlieDepurada <- table(datosEncuesta$PreguntaCharliedepurada)
tablaCharlieDepurada <- tablaCharlieDepurada[c("A traves de las matematicas generar una ecuacion para lograr su ubicación","Encontrar una zona de vivienda o de concurrencia del asesino")]
print(tablaCharlieDepurada)
```

## Gráfica de la pregunta Charlie depurada

```{r}
barplot(main="Gráfica de la pregunta Charlie depurada", 
        tablaCharlieDepurada,
        cex.names = 0.5,
        ylim = c(0,50),
        border = F,
        col = c("#8CF3C4", "#79BCDB"))
```

# Análisis de la técnica de Charlie

## Análisis

En una parte del capítulo Charlie establece una técnica para atrapar al asesino, se le preguntó a los estudiantes 
¿cual era la técnica que Charlie uso para atrapar al asesino?.

A diferencia de la variable anterior, en esta variable podemos ver claramente que los agujeros negros es la respuesta que 
la mayoría eligió , y que la siguiente respuesta que es el punto de origen esta muy lejos de la cantidad de personas que 
respondieron la gran parte de los estudiantes.

En la reclasificación que yo puse, decidí eliminar los que no respondieron y solo dejar las respuestas: agujeros negros y 
punto de origen, las demas variables decidí renombrarlas bajo el nombre de otros ya que no hay un elemento común fuera de
las otras dos respuestas.


## Tabla de la técnica de Charlie

```{r}
tablaCharlieTecnicaDepurada <- table(datosEncuesta$Charlietecnicadepurada)
print(tablaCharlieTecnicaDepurada)
```

## Grafica de la técnica de Charlie

```{r}
par(mar=c(4,2,4,0))
barplot(tablaCharlieTecnicaDepurada, 
        cex.names = 0.6, 
        space = 0,
        col = c("#8CF3C4","#94F26D","#79BCDB","#FFF470"),
        border = F,
        ylim = c(0,50)
        )
```

## Reclasificación de la técnica de Charlie

```{r}
tecnicasReclasificadas <- as.data.frame(tablaCharlieTecnicaDepurada, stringsAsFactors=FALSE)  
tecnicasReclasificadas <- tecnicasReclasificadas[-c(7),] #Quitar N/N
tecnicasReclasificadas[1,2] = tecnicasReclasificadas[1,2] + tecnicasReclasificadas[2,2] # Poner respuestas de agujeros negros en una sola variable
tecnicasReclasificadas <- tecnicasReclasificadas[-c(2),] #Quitar fila de agujeros negros y punto de origen
tecnicasReclasificadas[2,2] = tecnicasReclasificadas[2,2] + tecnicasReclasificadas[3,2] + tecnicasReclasificadas[5,2] #Juntar las respuestas de distribucion normal, asesino e invertir bajo el nombre de otros 
tecnicasReclasificadas <- tecnicasReclasificadas[-c(5),] #Eliminar la fila invertir tiempo
tecnicasReclasificadas <- tecnicasReclasificadas[-c(3),] #Eliminar fila el asesino
tecnicasReclasificadas[2,1] = "Otros" #Cambiar nombre de distribucion normal a otros 
tecnicasReclasificadas = tecnicasReclasificadas[order(decreasing = TRUE, tecnicasReclasificadas$Freq),]
print(tecnicasReclasificadas)
```

# Análisis de la razon por la cual no cogieron al asesino

## Análisis

En esta variable la mayoría de los estudiantes estan de acuerdo que la razón por la cual no se encontro al asesino en el primer
intento fue porque solo usaron un foco, pero otra razón en el que los estudiantes pensaron que no pasó fue que el asesino
se había mudado recientemente. 

En la reclasificación de estas variables, separe algunas razones que incluían dos razones como: el asesino se habia mudado
recientemente y no había tenido en cuenta el otro foco. Se sumo estas razon a el asesino se había mudad y se sumo 
a que no había tenido en cuenta el otro foco, de esa manera tener solamente tener razones atomicas y analizar como v
cambiaban los resultados.

Se redujeron las variables a cinco y como un cambio significativo se nota que hay una reducción de la diferencia entre las
dos mayores razones que eran el foco y la mudanza del asesino, lo que signifca que tal vez la razón por la cual no cogieron
al asesino fue debido a estos dos factores y que la victima mintió.

## Tabla de la razon por la cual no cogieron al asesino

```{r}
tablaRazonDepurada <- table(datosEncuesta$Razondepurada)
print(tablaRazonDepurada)
```


## Grafica de la razon por la cual no cogieron al asesino

```{r}
par(mar=c(4,15,2,1))
barplot(tablaRazonDepurada, cex.names = 0.5, space = 1.5, las= 2, horiz=T, xlim=c(0,35), col = c("#8CF3C4"), border = F, 
        main = "Razones por las cuales no cogieron al asesino")
```

## Reclasificación de la razon por la cual no cogieron al asesino

```{r}
razonReclasificadas <- as.data.frame(tablaRazonDepurada, stringsAsFactors=FALSE)  
razonReclasificadas[1,2] = razonReclasificadas[1,2] + razonReclasificadas[2,2] #Unir respuestas de mudanza
razonReclasificadas[6,2] = razonReclasificadas[3,2] + razonReclasificadas[6,2] #Unir datos erroneos de la victima
razonReclasificadas[3,2] = razonReclasificadas[2,2] + razonReclasificadas[3,2] #Unir respuestas de dos focos
razonReclasificadas[3,1] = "No tuvo en cuenta los dos focos" #Cambiar nombre de fila a dos focos
razonReclasificadas <- razonReclasificadas[-c(2),] #Eliminar respuesta de mudanza adicional y dos focos

razonReclasificadas = razonReclasificadas[order(decreasing = TRUE, razonReclasificadas$Freq),]
print(razonReclasificadas)


```


# Análisis de la pregunta sobre cada cuanto un policía ganara la loteria

## Análisis

En este caso la mayoría de los estudiantes concluyeron que cada 40.000 o 100.000 años se podría a ganar la lotería 
el agente del FBI, los demas estudiantes que no estan en este grupo concluyeron cifras muy diferentes que varían desde 0
hasta un millón. Para poder graficar adecuadamente esta variable se usaron dos graficas con la misma escala en el eje vertical, 
pero diferente en el horizontal para poder ver las diferentes respuestas que se obtuvieron.


## Tabla

```{r}
library(tidyverse) 
aniosLoteria <- as.integer( datosEncuesta$`¿Cada cuántos años se podría ganar una vez la lotería el agente del FBI?`)
aniosLoteria = na.omit(aniosLoteria)
summary(aniosLoteria)

```

## Gráfica

```{r}
options(scipen = 999)    
hist(aniosLoteria,breaks=100, 
     main = "Años en la que se espera ganar la lotería",
     xlab = "Años loteria",
     ylab = "Frecuencia",
     col = c("#E7FFAC"),
     border = F,
     xlim=c(0, 100000), 
     ylim = c(0,60),
     las = 2)
```

```{r}
options(scipen =99)    
hist(aniosLoteria,breaks=5, 
     main = "Años en la que se espera ganar la lotería",
     xlab = "Años",
     ylab = "Frecuencia",
     col = c("#E7FFAC"),
     border = F,
     xlim=c(100000,1000000), 
     las = 2)
```


# Recomendaciones 

Para la proxima actividad se recomienda comunicar mejor a los estudiantes lo que se debe realizar, para esto se podría
poner un anuncio en la página del moodle del curso o decir la actividad reiteradamente en clase, debido a que el curso
esta medido por la virtualidad es importante sobrecomunicar ya que uno debe asegurar que el mensaje llegue adecuadamente
a todos los que estan en el curso, esto tambien debido a que como se evidenció en la excusas algunos todavía presentan problemas
de conectividad o con sus computadores. 

# Conclusiones 

Debido a estos datos podemos evidenciar algunos de los retos que se tienen al dictar un curso virtualmente como la comunicación 
con los estudiantes o problemas técnicos con los dispositivos. A pesar de estas dificultades se evidencia que hay una buena 
participación en el curso mas de 100 personas contestaron la encuesta y un 60% realizaron la actividad, reconociendo la oprotunidad
de mejora, el proximo curso se esperaría que más personas realicen la actividad.



















