---
title: "Trabajo Final"
author: "Jean Paul Yepes, Evelyn Bermudez Bedoya, Paula Andrea Cifuentes David, Alejandro Santamaria Espinosa, Elver Tunubala Yalanda"
output: 
  html_document:
    toc: true
---


```{r setup, include=FALSE}
knitr::opts_chunk$set(echo = FALSE,
                      warning = FALSE,
                      message = FALSE)
```

```{r}
library(tidyverse)
library("Rvision")
library(spatstat)
```


```{r}
resultadosEncuesta <- read.csv("ResultadosEncuesta.csv",
                    encoding = "UTF-8",
                    stringsAsFactors = FALSE)
```

# Obtención de resultados con los puntos dibujados

En esta sección se mostraran los resultados de los puntos dibujados, se mostrará
la transformación de los puntos a coordenadas, resultados K de Ripley, elaboración
de un puntaje para mostrar las personas que tuvieron un comportamiento mas aleatorio. 

# Muestra de los resultados de detección de puntos

En esta imagen se ve la precisión que se alcanza al obtener las coordenadas los puntos, se puede ver
que los resultados coinciden con lo que se espera, localiza correctamente la ubicación y la cantidad.
En esta etapa de obtención se eliminaron algunas imagenes en las cuales los puntos no estaban claramente
diferenciados, o que los encuestados dibujaron mal, con lo que esta muestra cuenta con 53 imágenes.

```{r}
image = image(filename = "img/001.png")
dots = simpleBlobDetector(
  image,
  min_threshold = 1,
  max_threshold = 255,
  threshold_step = 10,
  min_repeatability = 2,
  min_dist_between_blobs = 10,
  filter_by_area = TRUE,
  min_area = 10,
  max_area = 5000,
  filter_by_color = TRUE,
  blob_color = 0,
  filter_by_circularity = FALSE,
  min_circularity = 0.8,
  max_circularity = Inf,
  filter_by_convexity = TRUE,
  min_convexity = 0.85,
  max_convexity = Inf,
  filter_by_inertia = TRUE,
  min_inertia_ratio = 0.1,
  max_inertia_ratio = Inf
)
plot(image, main = "x")
plot(dots, pch = 1)
```

# Resultados K de Ripley

Del intervalo de confianza se puede ver que la tendencia de las personas es a agrupar los puntos que
dibujan, por lo tanto no es un comportamiento aleatorio, sino que se rige por un patrón que se ve 
evidenciado en el resultado.

```{r}
getCoordsInImage <- function(imageFileToDetect)
{
  dots = simpleBlobDetector(
      imageFileToDetect,
      min_threshold = 1,
      max_threshold = 255,
      threshold_step = 10,
      min_repeatability = 2,
      min_dist_between_blobs = 10,
      filter_by_area = TRUE,
      min_area = 10,
      max_area = 5000,
      filter_by_color = TRUE,
      blob_color = 0,
      filter_by_circularity = FALSE,
      min_circularity = 0.8,
      max_circularity = Inf,
      filter_by_convexity = TRUE,
      min_convexity = 0.85,
      max_convexity = Inf,
      filter_by_inertia = TRUE,
      min_inertia_ratio = 0.1,
      max_inertia_ratio = Inf
  )
  return(dots);
}
```



```{r, include=FALSE}
obtainPointsLocation <- function()
{
  pointsLocation = NULL;
  for (imageFileName in dir("img/"))
  {
    rowNumber = as.integer(str_remove(imageFileName, ".png"));
    imageFile = image(filename = paste("img/", imageFileName, sep ="") );
    pointsLocationOfImage = getCoordsInImage(imageFile);
    if (nrow(pointsLocationOfImage) <= 40 || nrow(pointsLocationOfImage) >= 60)
    {
      next;
    }
    pointsLocationOfImage$ImageRow = rowNumber;
    pointsLocation <- rbind(pointsLocation, pointsLocationOfImage);
  }
  pointsLocation$y = pointsLocation$y;
  return (pointsLocation);
}
coordenadasPuntos = obtainPointsLocation()
```


```{r}

pointsToRipley <- ppp(coordenadasPuntos$x, coordenadasPuntos$y, c(1, 600), c(1,600))
kDeRipley <- Kest(pointsToRipley)
plot(kDeRipley, main="Resultados K de Ripley", xlab="Tamaño del radio del circulo para la muestra", ylab="Función K de ripley")

```

```{r, include=FALSE}
set.seed(543)
intervalo_conf <- envelope(pointsToRipley, nsim=100)
```

```{r}
plot(intervalo_conf, main="Intervalo Confianza de K de Ripley", xlab="Tamaño del radio del circulo para la muestra", ylab="Función K de ripley")
```

# Puntos dibujados por los encuestados

Viendo lo que las personas dibujaron en su concepto puntos aleatorios, se puede ver que esto
no es así, ellos siguen un patrón , ellos suelen dibujar los puntos en la mitad izquierda y 
con mas intensidad en la esquina izquierda, esto quiere decir que los humanos somos malos 
emulando un comportamiento aleatorio.

```{r}
xy <- coordenadasPuntos %>% select(x,y)
plot(density(pointsToRipley), main="Distribución de los puntos hechos por los encuestados")
points(xy)
```

# Métrica definida para aletoriedad

Para calcular el puntaje de aletoriedad, se hizo por la suma de las distancias verticales, en los resultados de 
los intervalos de confianza individuales hechos en cada K de Ripley, con simulaciones hechas por la misma 
semilla para garantizar que se obtengan los mismos resultados. En esta métrica 0 es un comportamiento aleatorio,
un resultado positivo es que se tiende al agrupamiento y un resultado negativo es que se tiende a la uniformidad.


```{r}
plot(image(filename = "CalculoPuntaje.png"))
```


```{r}
getIntervaloConf = function (numeroImagen)
{
  set.seed(543)
  coordenadas <- subset(coordenadasPuntos, ImageRow == numeroImagen)
  pointsToRipley <- ppp(coordenadas$x, coordenadas$y, c(1, 600), c(1,600))
  kDeRipley <- Kest(pointsToRipley)
  intervalo_conf <- envelope(pointsToRipley, nsim=100)  
}

```


```{r}
calculateScoreOfImage = function (intervaloConf)
{
  score = c()
  for (i in 1:nrow(intervaloConf))
  {
    limiteInferior = intervaloConf$lo[i] 
    limiteSuperior = intervaloConf$hi[i]
    observado = intervaloConf$obs[i]
    if(observado >= limiteInferior &  observado <= limiteSuperior)
    {
      score = append(score, 0)
    }
    else
    {
      if (observado < limiteInferior)
      {
        score = append(score, observado - limiteInferior)
      }
      else
      {
        score = append(score, observado - limiteSuperior)
      }
    }
  }
  return(sum(score))
}

```


```{r, include=FALSE}
getScore = function (resultadosEncuesta, coordenadasPuntos){
  score = c()
  for (numRow in 1:nrow(resultadosEncuesta)){
    if (any(coordenadasPuntos$ImageRow == numRow))
    {
      intervaloConf = getIntervaloConf(numRow)
      score = append(score, calculateScoreOfImage(intervaloConf))
    }
    else
    {
      score = append(score, NA)
    }
  }
  return (score)
}
score = getScore(resultadosEncuesta, coordenadasPuntos)
```

# Datos de las 5 personas mas aleatorias bajo esta metrica

```{r}
datosEncuestaConPuntaje = resultadosEncuesta
datosEncuestaConPuntaje$score = score
```


```{r}
personasMasAleatorias <- datosEncuestaConPuntaje %>% top_n(-5, abs(datosEncuestaConPuntaje$score) ) %>% select(-starts_with(c("En.el.rectángulo.blanco.a.continuación..ponga.50.puntos.de.manera.aleatoria", "Submission.Date"))) %>% arrange(abs(score))
knitr::kable(personasMasAleatorias)
```

# Resultado K de Ripley persona mas aleatoria 

```{r, include=FALSE}
masAleatoria <- getIntervaloConf(32)
```


```{r}
plot(masAleatoria, main="Intervalos de confianza persona mas aleatoria")
```

# Puntos dibujados por la persona mas aleatoria

```{r}
plot(image("img/032.png"))
```


# Caracterización de la muestra

## Género

Esta fue una pregunta que se le realizó a las personas para saber que cantidad
de hombres y mujeres realizaron la encuesta, en la cuál se obtuvieron los 
siguientes resultados 

### Tabla de frecuencias 
```{r}
t1<- table(resultadosEncuesta$`Seleccione.su.género`)
t1
```
### Tabla de frecuencias de porcentajes

```{r}
t1/sum(t1)*100
```

### Gráfica

```{r}
bp1<-barplot(t1,
             las = 1, cex.names = 0.5,
             main = ("Género"),
             ylim = c(0, 100),
             col = c("chocolate4", "burlywood2"),
             legend.text = c("Femenino", "Masculino"),
             names.arg = "",
             xlab = "",
             ylab = "",
             axes = FALSE,
             add = FALSE)
            

axis(2, at = c(0, 10, 20, 30, 40, 50),
     las = 1)
     text(bp1, c(40, 30) + 1, 
     labels = paste(formatC(round(t1, 1),
                            digits = 2, decimal.mark = ",",
                            big.mark = ".")
                    ))
```

En esta gráfica podemos observar que en total fueron 63 personas las que 
pudieron contestar la encuesta, repartidos de la siguiente manera: 37 mujeres, 
y 26 hombres.



## ¿Cuantos años tiene?

Esta fue una de las preguntas que realizamos en la encuesta y como se observar, tuvimos personas de casi todas la edades, esta,no fue dirigida solo hacia un grupo de personas sino que tuvimos encuenta apersonas mayores.

### Tabla de frecuencias 

```{r}
P2<- table(resultadosEncuesta$X.Cuantos.años.tiene.)
P2
```

### Tabla de frecuencias de porcentajes

```{r}
P2/sum(P2)*100
```

### Gráfica


```{r}
ggplot(data= as.data.frame(P2), aes(x=Var1, y=Freq)) +
  geom_bar(stat="identity", width=0.5, fill = "steelblue", color = "steelblue") +
  labs(x="Años", y = "Frecuencia")
```

## Nivel de estudio

En esta pregunta se busca saber de las 63 personas que respondieron la encuesta
que nivel de estudio tienen, obteniendo los siguientes resultados:

### Tabla de frecuencias 

```{r}
t2<- table(resultadosEncuesta$`Seleccione.un.nivel.de.estudio`)
t2
```

### Tabla de frecuencias de porcentajes

```{r}
t2/sum(t2)*100

```
### Gráfica

```{r}
bp2<-barplot(t2,
             las = 1, cex.names = 0.5,
             main = ("Nivel de estudio"),
             ylim = c(0, 100),
             col = c("chocolate4", "burlywood2", "darkkhaki", "darkolivegreen4",
                     "darkolivegreen", "darkorange3", "lightpink2"),
             legend.text = c("Bachillerato", "Especialización", "Posgrado", "Pregado", "Primaria", "Técnica", "Tecnología"),
             names.arg = "",
             xlab = "",
             ylab = "",
             axes = FALSE,
             add = FALSE)
            

axis(2, at = c(0, 10, 20, 30, 40, 50),
     las = 1)
     text(bp2, c(15, 5, 5, 31, 4, 13, 15) + 1, 
     labels = paste(formatC(round(t2, 1),
                            digits = 2, decimal.mark = ",",
                            big.mark = ".")
                    ))
```

La mayor parte de las personas encuestadas son de pregrado con un total de 27 
personas, seguido por bachillerato y tecnologia, con un total de 11 personas
cada una, y la de menor cantidad fue una persona que tiene una especialización. 

## Área de conocimiento

### Tabla de frecuencias 

```{r}
t1 <- sort(table(resultadosEncuesta$Seleccione.un.área.del.conocimiento),decreasing=TRUE)
t1
```

### Tabla de frecuencias de porcentajes

```{r}
t2 <- t1/sum(t1) * 100
t2
```

### Gráfica

```{r fig.height = 8, fig.width =8}
parametros_anteriores <- par(no.readonly = TRUE)
par ( mar = parametros_anteriores$mar + c(12,0,0,0))
par(bg="LIGHTYELLOW")
t3 <- barplot(t1,las = 2,
             
             axes = FALSE,
             ylim = c(0,30),
             border = "#000000", density = c(110, 100, 90, 80, 70, 60, 50, 40),
             col= "salmon")

title("AREA DE CONOCIMIENTO",
      col.main = "#696969")


text(t3, c(28,9,9,6,5,4,4,4,3),
     labels = paste(round(t2,2), "%"))


axis(2, at = c(0,5, 10, 15, 20, 25,30),
     las = 1)
abline(h= seq(30,30,20),col="red",lty=2)
par(parametros_anteriores)
```


# Resultados

## Resultados a la pregunta tenemos un destino escrito

### Tabla de frecuencias 

```{r}
s1 <- sort(table(resultadosEncuesta$X.Cree.que.los.seres.humanos.tenemos.un.destino.escrito.),decreasing=TRUE)
s1
```
### Tabla de frecuencias de porcentajes

```{r}
s2 <- s1/sum(s1) * 100
s2
```
### Gráfica

```{r fig.height = 8, fig.width =8}
parametros_anteriores <- par(no.readonly = TRUE)
par ( mar = parametros_anteriores$mar + c(5,0,0,0))
par(bg="MOCCASIN")
s3 <- barplot(s1,las = 2,
             
             axes = FALSE,
             ylim = c(0,37),
             border = "#000000", density = c(110, 100, 90, 80, 70, 60, 50, 40),
             col= "PALEVIOLETRED")

title("DESTINO ESCRITO",
      col.main = "#696969")


text(s3, c(36,29),
     labels = paste(round(s2,2), "%"))


axis(2, at = c(0,5, 10, 15, 20, 25,30,37),
     las = 1)
abline(h= seq(37,37,20),col="red",lty=2)
par(parametros_anteriores)
```




### Resultados se considera una persona religiosa


### Tabla de frecuencias 

```{r}
t1 <-
  table(resultadosEncuesta$X.Usted.se.considera.una.persona.religiosa.)
t1
```

### Tabla de frecuencias de porcentajes

```{r}
p1 <-
  t1/sum(t1) * 100
p1
```

# Gráfica 

```{r}
bp <- barplot(p1,
        las = 1,
        main = "¿Usted se considera una persona religiosa?",
        ylab = "Porcentaje (%)",
        ylim = c(0,80),
        col = c("lightgreen","lightblue"))
text(bp, c(38, 70),
     labels = paste(formatC(round(p1, 2),
                            digits = 4, decimal.mark = ",",
                            big.mark = "."),
                    "%"))
abline(h = seq(0,70,20),
       col = "gray",
       lty = 2)
```



## Resultados escoger un número de 0 al 9
Esta fue una de las preguntas que se realizo en la encuesta, y como se puede observar en las tablas y en la grafica, el numero al azar que mas personas escogieron fue el 7, que es conocido como "el numero de la suerte"

### Tabla de frecuencias 

```{r}
P1<- table(resultadosEncuesta$Escriba.un.numero.entre.0.9)
P1
```
### Tabla de frecuencias de porcentajes

```{r}
P1/sum(P1)*100
```

### Gráfica
```{r}
P11<- barplot(P1,
               main = "Digitos escogidos del 0 al 9",
              col = "steelblue", border="steelblue", ylim = c(0,12) )



```




