---
title: "Encuesta sobre hábitos de estudio 3"
author: "Kenneth Roy Cabrera Torres"
date: "Miércoles, 16 de septiembre de 2020"
output: 
  html_document: 
    toc: yes
    theme: readable
    css: estilo1.css
---

```{r setup, include=FALSE}
knitr::opts_chunk$set(echo = FALSE,
                      message = FALSE,
                      warning = FALSE)
options(width = 120)
```

```{r}
library(tidyverse)
```


```{r}
enc_habit <- read.csv2("Encuesta_habitos.csv", 
                       encoding = "UTF-8",
                       dec = ".")
```

## Base de datos original

Primeros seis registros:

```{r}
head(enc_habit)
```

Últimos seis registros

```{r}
tail(enc_habit)
```

## Depuración y adecuación de la variable fecha de nacimiento.


Registros de fechas de nacimiento:

```{r}
enc_habit$fecha_nac
```


Convertir a tipo fecha las fechas de nacimiento.

```{r}
fecha_nac1 <- as.Date(enc_habit$fecha_nac, "%d/%m/%Y")
```

Resultado del primer intento de convertir a tipo fecha.


```{r}
fecha_nac1
```

Selección de las fechas con problemas.

```{r}
fechas_con_problemas <- subset(enc_habit, 
                               subset = is.na(fecha_nac1) | 
                                 as.integer(format(fecha_nac1, "%Y")) < 1970, 
                               select = c("consecutivo", "fecha_nac"))
fechas_con_problemas
```

Propuesta de imputación.

```{r}
fechas_con_problemas$fecha_nac_correcta <- c("05/09/1999", "08/10/1996",
                                             "06/03/2020", "01/07/1994",
                                             "01/01/2000", "07/10/2003",
                                             "17/09/1992", "12/08/2020",
                                             "12/05/1998", "21/06/1983",
                                             "12/08/2020", "28/09/1956",
                                             "09/06/1999", "10/09/2002",
                                             "20/06/1994")
```


```{r}
fechas_con_problemas
```

Resultado de la imputación de las fechas de nacimiento.

```{r}
enc_habit$fecha_nac[fechas_con_problemas$consecutivo] <- 
  fechas_con_problemas$fecha_nac_correcta
```

```{r}
enc_habit$fecha_nac <- as.Date(enc_habit$fecha_nac)
summary(enc_habit)
```

## Cáculo de la edad.

```{r}
enc_habit$edad <- as.numeric(as.Date("31/12/2020") - enc_habit$fecha_nac)/365.25
summary(enc_habit$edad)
```
## Uso de expresiones regulares para unificar las carreras.

Ejemplo del uso de expresiones regulares para unificar las carreras.

```{r, echo=TRUE}
carreras_unicas <- unique(gsub("\\.|ING[\\.|A-Z]*|EN|DE|E INF[A-Z]*", 
            "", iconv(toupper(enc_habit$carrera),to="ASCII//TRANSLIT")))
carreras_unicas <- unique(gsub("^ +| $", "",carreras_unicas))
carreras_unicas
```
## Conversión a tipo "factor" las variables alfanuméricas.

Conversión a tipo factor de dos variables:

```{r, echo=TRUE}
enc_habit$computador_mesa <- factor(enc_habit$computador_mesa)
enc_habit$portatil <- factor(enc_habit$portatil)
```

```{r}
summary(enc_habit)
```

Conversión de todos los tipos "character" a "factor".

```{r}
for (i in 1:ncol(enc_habit)){
  if(is.character(enc_habit[, i])){
    enc_habit[, i] <- factor(enc_habit[, i])
  }
}
```

Resultado de la conversión a tipo "factor".

```{r}
summary(enc_habit)
```

## Adecuación de la base de datos de acuerdo a los hábitos de estudio.

```{r}
enc_habit_largo <-  pivot_longer(enc_habit, habito_1:habito_17,
               names_to = "num_habito",
               values_to = "habito",
               values_drop_na = TRUE)
```


```{r}
head(enc_habit_largo, 20)
```

Cálculo de la mediana por hábito de estudio:

```{r}
mediana_PAPA <- median(enc_habit$PAPA, na.rm = TRUE)
t1 <- tapply(enc_habit_largo$PAPA, enc_habit_largo$habito, median, na.rm = TRUE)
t1
```
Ordenadas las medianas de menor a mayor:

```{r}
t1 <- sort(t1, decreasing = FALSE)
t1
```

```{r}
enc_habit_largo$habito <- factor(enc_habit_largo$habito,
                                 levels = names(t1))
```

## Gráfica de los hábitos de estudio ordenado por la mediana.

```{r, fig.height=8, fig.width=10}
param_ant <- par(no.readonly = TRUE)
par(mar = param_ant$mar + c(0, 30, 0, 0))
boxplot(PAPA ~ habito, data = enc_habit_largo, las = 1,
        xlab = "Promedio Académico Ponderado Acumulado", ylab = "", 
        varwidth = TRUE,
        horizontal = TRUE,
        notch = TRUE,
        cex.text = 0.7,
        col = "cornsilk3")
abline(v = mediana_PAPA, col = "darkblue", lwd = 2)
par(param_ant)
```

## Gráfica con cruce de variables.

```{r}
ggplot(enc_habit, aes(estrato, PAPA, col = genero)) +
  geom_point(size = 2) +
  geom_smooth(se = FALSE)
```


```{r}
ggplot(enc_habit, aes(estrato, PAPA, col = genero)) +
  geom_jitter(size = 2, height = 0, width = 0.2) +
  geom_smooth(se = FALSE)
```

## Tabla con cruce de variables.


```{r}
t2 <- with(enc_habit, tapply(PAPA, list(genero, estrato), mean, na.rm = TRUE))
knitr::kable(t2)
```


