---
title: "Encuesta sobre hábitos de estudio"
author: "Jean Paul Yepes, Alejandro Santamaria Espinosa, Evelyn Dayanna Bermudez, Elver Noe Tunubala, Paula Andrea Cifuentes"
date: "16 de septiembre de 2020"
output: 
  html_document: 
    toc: yes
    css: estilos.css
---

```{r setup, include=FALSE}
knitr::opts_chunk$set(echo = FALSE,
                      message = FALSE,
                      warning = FALSE)
```
```{r}
library(stringr)
library(tidyr)
library(dplyr)
```

```{r}
datosEncuesta <- read.csv2("Encuesta_habitos.csv", 
                       encoding = "UTF-8",
                       dec = ".",
                       stringsAsFactors = FALSE)
datos <- read.csv2("Encuesta_habitos.csv", 
                       encoding = "UTF-8",
                       dec = ".",
                       stringsAsFactors = FALSE)
```





# Limpieza de la base de datos

## Limpieza de las carreras

Los nombres de las carreras en los datos no estan de una manera unificada, 
como se puede evidenciar en la tabla 1 algunos escriben la misma carrera de modo distinto, 
por lo que esta columna se limpiará unificando los nombres de las carreras de un solo modo.

```{r}
carreras <- datosEncuesta$carrera
muestraCarreras <- unique(carreras)
muestraCarreras <- str_extract_all(muestraCarreras, regex("est.*", ignore_case = TRUE ), simplify = TRUE)
muestraCarreras <- muestraCarreras[muestraCarreras != ""]
knitr::kable(muestraCarreras, "simple", col.names=c("Carreras"), caption = "Tabla 1")
```

En la tabla 2 podemos ver el resultado de unificar el resultado de corregir los nombres de las carreras,
ahora todas las carreras tienen un nombre único y no hay ambiguedad sobre las carreras que estan presentes.

```{r}
carreras <- str_replace(carreras, regex("est.*", ignore_case = TRUE ), "Estadistica")
carreras <- str_replace(carreras, regex(".*sis.*", ignore_case = TRUE ), "Ingenieria de sistemas")
carreras <- str_replace(carreras, regex(".*fís.*", ignore_case = TRUE ), "Ingenieria fisica")
carreras <- str_replace(carreras, regex(".*adm.*", ignore_case = TRUE ), "Ingenieria administrativa")
carreras <- str_replace(carreras, regex(".*con.*", ignore_case = TRUE ), "Ingenieria de control")
carreras <- str_replace(carreras, regex(".*industrial.*", ignore_case = TRUE ), "Ingenieria industrial")

datosEncuesta$carrera = carreras

knitr::kable(unique(carreras), col.names=c("Carreras"), caption = "Tabla 2")
```

## Limpieza de la variable computador propio

En la tabla 3 tenemos los posibles valores que podemos obtener con los computadores propios, como
se puede evidenciar la variable toma cuatro valores, pero cuando las personas tienen un computador
casi siempre suelen ser de ellos, por lo que solo vamos a dejar que las variables tomen el valor 
de si o no.

```{r}
computadorPropio <- datosEncuesta$computador_mesa
knitr::kable(summary(as.factor(computadorPropio) ), col.names=c("Cantidad"), caption = "Tabla 3")
```


```{r}
computadorPropio <- str_replace(computadorPropio, regex("si.*", ignore_case = TRUE ), "Si")

datosEncuesta$computador_mesa = computadorPropio

knitr::kable(summary(as.factor(computadorPropio) ), col.names=c("Cantidad"), caption = "Tabla 4")
#summary(as.factor(computadorPropio) )
```


## Limpieza datos smartphone

Del mismo modo en la tabla 5 podemos ver que las otras categorías del si no aportan mucha información
por lo que es mas conveniente unificar esta categoría en una sola y asumir que el celular que se usa 
es de ellos.

```{r}
smartphone <- datosEncuesta$smartphone
knitr::kable(summary(as.factor(smartphone) ), col.names=c("Cantidad"), caption = "Tabla 5")
```

En la tabla 6 podemos ver los resultados.


```{r}
smartphone <- str_replace(smartphone, regex("si.*", ignore_case = TRUE ), "Si")

datosEncuesta$smartphone = smartphone

knitr::kable(summary(as.factor(smartphone) ), col.names=c("Cantidad"), caption = "Tabla 6")
```

## Limpieza de datos portatil

Para la limpieza de datos del portatil se separo esta variable en dos columnas.
La primera si tiene portatil, la segunda para saber de quien es el portatil.

```{r}
knitr::kable(head(datosEncuesta %>% select("portatil") ), caption = "Tabla 6" )
```

```{r}
datosEncuesta <- separate(datosEncuesta, col = portatil, into = c("portatil", "¿De quien es el portatil?"), sep = ",")
knitr::kable(head(datosEncuesta %>% select("portatil", "¿De quien es el portatil?") ), caption = "Tabla 7")
```

## Limpieza de datos internet

Para la limpieza de datos del internet se separo esta variable en dos columnas.
La primera si tiene portatil, la segunda para saber de quien es el portatil.

```{r}
knitr::kable(head(datosEncuesta %>% select("internet") ), caption = "Tabla 7" )
```

```{r}
datosEncuesta <- separate(datosEncuesta, col = internet, into = c("internet", "¿De quien es el internet?"), sep = "[.|,]")
knitr::kable(head(datosEncuesta %>% select("internet", "¿De quien es el internet?") ), caption = "Tabla 8")
```

## Correccion de las fechas 

Existen algunas fechas que no estan formateadas adecuadamente para el analisis por lo que se tienen 
que remplazar estas fechas de un modo adecuado.

```{r}
fecha_nac1 <- as.Date(datosEncuesta$fecha_nac, "%d/%m/%Y")
fechas_con_problemas <- subset(datosEncuesta, 
                               subset = is.na(fecha_nac1) | 
                                 as.integer(format(fecha_nac1, "%Y")) < 1970, 
                               select = c("consecutivo", "fecha_nac"))

fechas_con_problemas$fecha_nac_correcta <- c("05/09/1999", "08/10/1996",
                                             "06/03/2020", "01/07/1994",
                                             "01/01/2000", "07/10/2003",
                                             "17/09/1992", "12/08/2020",
                                             "12/05/1998", "21/06/1983",
                                             "12/08/2020", "28/09/1956",
                                             "09/06/1999", "10/09/2002",
                                             "20/06/1994")

datosEncuesta$fecha_nac[fechas_con_problemas$consecutivo] <- fechas_con_problemas$fecha_nac_correcta

knitr::kable(fechas_con_problemas, caption = "Tabla 9")
```


# Análisis variables 


## Análisis exploratoria de la variable habitos de estudio

Los habitos de estudio mas comunes en los estudiantes son: tomar pasuas cada cierto tiempo, resolver ejercicios
sin ver las respuestas y tomar notas de los ejercicios en clase. Con respecto a como los estudiante estudian
parece que ellos prefieren estudiar con amigos algunas veces.

## Tabla habitos de estudio

```{r}

habitos <- datosEncuesta %>% select(starts_with("habito"))
vect <- unlist(data.frame(C1 = c(t(habitos)))['C1'] )
knitr::kable(sort(summary(na.omit(vect)), decreasing = T), col.names = c("Cantidad"),  caption = "Tabla 10")

```

## Tabla mediana habitos de estudio

```{r}
habitosFactor <- unique(na.omit(vect))

habitosConPapa <- datosEncuesta %>% select(c(PAPA, starts_with("habito")) )
nombresHabitos <- colnames(habitosConPapa) 
nombresHabitos <- nombresHabitos[grep("habito.*", nombresHabitos)]
test <- unite(habitosConPapa, habito_1, nombresHabitos)
PapaTest <- test %>% filter(str_detect(habito_1, "Escucha"))
PapaTest <- drop_na(PapaTest)
habitosExistentes <- c()
PAPAporHabito <- list()
medianasHabitos <- c()

for (habito in habitosFactor)
{
   PapaDelHabito <- test %>% filter(str_detect(habito_1, habito))
   PapaDelHabito <- drop_na(PapaDelHabito)
   PAPAporHabito[length(PAPAporHabito)+1] <- list(PapaDelHabito$PAPA)
   medianasHabitos <- append(medianasHabitos, as.numeric(median(PapaDelHabito$PAPA, na.rm = TRUE )))
} 
habitosDeEstudio <- as.character(habitosFactor)
knitr::kable(data.frame(habitosDeEstudio, medianasHabitos ), col.names =c("Habitos", "Medianas") )

```

## Habitos de estudio vs PAPA

```{r, fig.height=8, fig.width=10}
par(mar = c(2, 22, 0, 0))
boxplot (PAPAporHabito, names = habitosFactor, horizontal = T, las = 1, cex.axis =0.65, col="#EDA11A", border = "#A16700", frame = F, ylim = c(3,5))
abline(v = median(na.omit(datosEncuesta$PAPA))  , col = "#1b7ced" , lwd = 2, lty="dotted")
```




## Análisis exploratorio de la variable género

```{r}
tg <- table(datosEncuesta$genero)
```

```{r}
pg <-
  tg/sum(tg)*100
```

```{r}
gtotal <- rbind(tg,pg)
gtotal
```

```{r}
bpg <- barplot(pg,
        las = 1,
        main = "Distribución en porcentajes de hombres y mujeres que\nrespondieron la encuesta",
        ylab = "Porcentaje (%)",
        ylim = c(0,90),
        col=c("pink","lightblue"))
text(bpg, c(30, 77),
     labels = paste(formatC(round(pg, 2),
                            digits = 4, decimal.mark = ",",
                            big.mark = "."),
                    "%"))
text(bpg, c(37,83),
     labels =formatC(tg))
abline(h = seq(0,100,20),
       col = "gray",
       lty = 2)
```

La gráfica anterior y las tablas nos muestran que hay casi el triple de hombres que de mujeres en el curso, lo cuál deberemos tener en cuenta para analizar las siguientes variables y tratar de entender que diferencias hay entre cada géneto.

## Relación del género con el PAPA

```{r}
param_ant <- par(no.readonly = TRUE)
par(mar= param_ant$mar + c(0,0,0,0))
with(datosEncuesta, boxplot(PAPA ~ genero,
                            las=1,
                            col=c("pink","lightblue"),
                            main="PAPA vs Genero",
                            cex.axis=0.8))
```

En el diagrama de caja y bigotes anterior podemos notar que las mujeres y los hombres comparten un PAPA muy similar en el percentil 50%, incluso vemos que tienen una media no muy diferente. Podemos notar una diferencia en que en el cuartil cuatro los hombres alcanzan un máximo de nota de alrededor de 4.5, teniendo un punto crítico con un hombre que tiene un PAPA en 4.7, y las mujeres de un 4,7 aproximadamente, sin ningún punto crítico.

## Análisis exploratorio para la variable fecha_nac

```{r}
datosEncuesta$edad <- as.numeric(as.Date("31/12/2020") - as.Date(datosEncuesta$fecha_nac))/365.25
param_ant <- par(no.readonly = TRUE)
par(mar = param_ant$mar + c(0, 2, 0, 0))
hist(datosEncuesta$edad,
     main="Histograma de Edad",
     col="#CD6AE8",
     xlab="Edad",
     ylab="Frecuencia\n(numero de estudiantes)")
par(param_ant)
```

Como podemos observar estos datos contienen bastantes errores ya que vemos que incluso hay personas de 0 a 5 años o de 5 a 10 años, lo cuál es bastante improbable que sea cierto y tendríamos que revisar bien los datos. Algunos de ellos fueron corregidos porque el único problema que había era que estaban en un formato diferente a DD/MM/AAAA. Sin embargo los demás datos no daban suficiente claridad y seguramente están erróneos debido a la mala interpretación a la pregunta. También observamos que la edad más común es de 15 a 20 años y que aún las edades de 30 y 35 años tienen una menor frecuencia que los que "tienen" de 0 a 5 años. También vemos una frecuencia similar en las edades entre 5 y 10 años y 25 y 30 años. En conclusión, tenemos unos datos bastante errados.

## Relación de edad y PAPA

```{r}
datosEncuesta$edad <- as.integer(floor((as.Date("31/12/2020") -as.Date(datosEncuesta$fecha_nac))/365.25))
param_ant <- par(no.readonly = TRUE)
par(mar= param_ant$mar + c(0,0,0,0))
with(datosEncuesta, boxplot(PAPA ~ edad,
                            las=1,
                            xlab="Edad",
                            col=c("#26EADB"),
                            main="PAPA vs Edad",
                            cex.axis=0.8))
par(param_ant)
```

Como podemos observar, las edades que alcanzan un punto máximo más alto son 17 y 26 años, y podemos ver que hay 8 edades que alcanzan una nota mínima de 3. Miremos también que la o las personas con edad de 22 años, que se pude ver que son pocas por el tamaño de la caja de bigotes, tiene una mediana por encima de las demás carreras. En sí no se puede observar una relación entre la edad y el PAPA.

## Analisis para la variable carrera

```{r}
tcar <- table(datosEncuesta$carrera)
```

```{r}
pcar <-
  tcar/sum(tcar)*100
```

```{r}
cartotal <- rbind(tcar,pcar)
cartotal
```
```{r}
param_ant <- par(no.readonly = TRUE)
par(mar= param_ant$mar + c(5,0,0,0))
bcar <- barplot(pcar,
        las = 2,
        main = "¿Personas de qué carreras ven EDAED?",
        ylab = "Porcentaje (%)",
        ylim = c(0,90),
        col=c("#F08080"))
text(bcar, c(58,6,6,6,44,6,6,6),
     labels = paste(formatC(round(pcar, 2),
                            digits = 4, decimal.mark = ",",
                            big.mark = "."),
                    "%"))
text(bcar, c(68,17,17,17,53,17,17,17),
     labels =formatC(tcar))
abline(h = seq(0,100,20),
       col = "gray",
       lty = 2)
```

En la anterior gráfica de barras podemos notar que la carrera que más sobresale es Estadística, algo que se esperaba ya que esta materia es parte del curriculum de esta carrera. En segundo lugar vemos a Ing. de Sistemas con un 37,88% de los participantes en la encuesta, y se puede ver que las demás carreras son muy pocas y tienen un muy bajo porcentaje de personas.

## Relacionando carreras y el PAPA

```{r}
param_ant <- par(no.readonly = TRUE)
par(mar= param_ant$mar + c(4,0,0,0))
with(datosEncuesta, boxplot(PAPA ~ carrera,
                            las=2,
                            xlab="",
                            col=c("#4285F4"),
                            main="PAPA vs Carrera",
                            cex.axis=0.8))
```

Como podemos ver en el diagrama de caja y bigotes las carreras que tienen muy pocas personas solo se muestran como una raya, esto es porque la caja es tan pequeña que no se ve sino su mediana. Podemos ver también 4 puntos atípicos en Ing. de Sistemas, en Estadística no encontramos puntos atípicos pero vemos que su diagrama se extiende desde la nota más pequeña hasta la más grande, incluso superando al punto atípico más alto en Ing de Sistemas.

## Análisis exploratorio de la variable PAPA

```{r}
tpapa <- table(datosEncuesta$PAPA)
```

```{r}
ppapa <-
  tpapa/sum(tpapa)*100
```

```{r}
totalpapa <- rbind(tpapa,ppapa)
totalpapa
```

```{r}
summary(datosEncuesta$PAPA)
```
```{r}
param_ant <- par(no.readonly = TRUE)
par(mar = param_ant$mar + c(0, 2, 0, 0))
plot(c(3, 5), c(0, 20), type = "n", xlab = "", ylab = "",
     las = 1)
title(main = "Distribución del PAPA",
     xlab = "Promedio Académico Ponderado Acumulado",
     ylab = "Número de estudiantes\n(frecuencia absoluta)")
abline(h = seq(0, 20, 5), col = "gray10", lty = 3)
hist(datosEncuesta$PAPA, nclass = 20,
     col = "#6254D8",
     add = TRUE)
par(param_ant)
```

En el histograma anterior podemos notar que la mayoría de personas tienen un promedio entre 3,7 y 3,8. También podemos notar que hay la misma cantidad de personas con notas entre3,4 y 3,5 y 3,5 y 3,6. Tambien vemos que no hay nadie que tenga nota de entre 4,3 y 4,4 y que solo hay una persona con nota entre 3,1 y 3,2 y sucede lo mismo entre 4,4 y 4,5.

## Diagrama de caja y bigotes para PAPA

```{r}
bxp1 <- boxplot(datosEncuesta$PAPA, notch = TRUE, horizontal = TRUE,
                col = "#89F487")
title(main = "Distribución del PAPA", font = 2, 
      xlab = "Promedio Académico Ponderado Acumulado")
points(mean(datosEncuesta$PAPA, na.rm = TRUE), 1, col = "#006DF4", pch = 19, cex =2)
legend(4.2, 1.5, legend = c("Promedio"), pch = 19, col = "#006DF4")
```

Podemos observar que la mediana y el promedio están en una posición muy similar. También vemos que hay solo dos puntos atípicos, con nota arriba de 4,5 lo cual no es tan común o son excepciones.



## Variable exploratorio de la variable Smarthphone

TABLA.

```{r}
t1 <- sort(table(datosEncuesta$smartphone),decreasing = TRUE)
t1
```

En (%)

```{r}
p1 <- t1/sum(t1) * 100
p1

```
GRAFICA.

```{r}
par(bg="LIGHTCYAN")
s3 <- barplot(t1,las = 2,
             
             axes = FALSE,
             ylim = c(0,140),
             border = "#000000", density = c(110, 100, 90, 80, 70, 60, 50, 40),
             col= "#A9A9A9")

title("Grafica smarthphone",
      col.main = "#696969")


text(s3, c(135,7
           ),
     labels = paste(round(p1,2), "%"))


axis(2, at = c(0,10, 20, 30, 40, 50,60,70,80,90,100,110,120,130,140),
     las = 1)
abline(h= seq(140,140,20),col="black",lty=2)
```

```{r}
z <-summary(datosEncuesta$PAPA)
z
```

```{r}
w <-summary(datosEncuesta$smartphone)
w
```

```{r}
with(datosEncuesta, boxplot(PAPA ~ smartphone,
                            col="#FFA07A"))

title(main = "Comportamiento del PAPA vs Smartphone",
      col.main="#F08080")

abline(h = mean(datosEncuesta$PAPA, na.rm = TRUE),
       col = "blue")
```



## Analisis exploratorio de la variable origen covid 19

```{r}
origen <- datosEncuesta$origen_covid_19
knitr::kable(summary(as.factor(origen) ), col.names=c("Cantidad"), caption = "Tabla 3")
```

TABLA MODIFICADA

```{r}
origen <- str_replace(origen, regex(".*Fue fabricado.*", ignore_case = TRUE ), "Laboratorio")

origen <- str_replace(origen, regex(".*Fue un resultado .*", ignore_case = TRUE ), "Animal")

origen <- str_replace(origen, regex(".*Es una.*", ignore_case = TRUE ), "conspiracion ")

origen <- str_replace(origen, regex(".*No es real.*", ignore_case = TRUE ), "No es real ")


datosEncuesta$origen_covid_19 = origen

knitr::kable(summary(as.factor(origen) ) )

```


## Tabla origen covid 19

```{r}
t2 <- sort(table(datosEncuesta$origen_covid_19),decreasing = TRUE)
t2
```

En (%)

```{r}
p2 <- t2/sum(t2) * 100
p2

```
## Grafica origen covid 19

```{r fig.height = 9, fig.width =9}
parametros_anteriores <- par(no.readonly = TRUE)
par ( mar = parametros_anteriores$mar + c(4,0,0,0))
par(bg="#FFF8DC")
s4 <- barplot(t2,las = 2,
             
             axes = FALSE,
             ylim = c(0,70),
             border = "#000000", density = c(110, 100, 90, 80, 70, 60, 50, 40),
             col= "#A52A2A")

title("Grafica origen_covid_19",
      col.main = "#696969")


text(s4, c(67,36,11,6,4,4,3,3),
     labels = paste(round(p2,2), "%"))


axis(2, at = c(0,10, 20, 30, 40, 50,60,70),
     las = 1)
abline(h= seq(70,700,20),col="black",lty=2)
par(parametros_anteriores)
```

```{r}
A<-summary(datosEncuesta$PAPA)
A
```

```{r}
OR <-summary(datosEncuesta$origen_covid_19)
OR
```

## PAPA vs origen covid 19

```{r fig.height=9, fig.width=9}

origen_covid_19 <- tapply(datosEncuesta$PAPA, datosEncuesta$origen_covid_19, mean, na.rm = TRUE)

param_ant <- par(no.readonly = TRUE)
par(mar = param_ant$mar + c(5, 0, 0, 0),
    las = 2,
    xaxt="n",
    yaxt="n")
with(datosEncuesta, boxplot(PAPA ~ origen_covid_19,
                            xlab = "",
                            notch = TRUE,
                            varwidth = TRUE,
                            col="#FFA07A"))

title(main = "Comportamiento del PAPA vs origen_covid_19",
      col.main="#F08080")

text(1:length(origen_covid_19),
      par("usr")[3] - 0.2,
     labels = names(origen_covid_19),
     srt = 50,
     pos = 2,
     col= "#7B68EE",
     xpd = TRUE)
text(par("usr")[1] - 0.4,
     seq(3, max(datosEncuesta$PAPA, na.rm = TRUE), 0.2),
     labels = formatC(seq(3, max(datosEncuesta$PAPA, na.rm = TRUE), 0.2),
                      digits = 1,
                      width = 3,
                      format = "f",
                      flag = "0"),
     xpd = TRUE)
axis(side = 2, at = seq(3, max(datosEncuesta$PAPA, na.rm = TRUE), 0.2))
mtext("origen_covid_19",
      col = "#A52A2A",
      las = 1, 
      side = 1, line = 8)

abline(h = mean(datosEncuesta$PAPA, na.rm = TRUE),
       col = "blue")
par(param_ant)
```

## Analisis exploratorio de la variable cree en las estadísticas de gobierno

TABLA.

```{r}
t3 <- sort(table(datosEncuesta$estad_gov),decreasing = TRUE)
t3
```

En (%)

```{r}
p3 <- t3/sum(t3) * 100
p3

```
GRAFICA.

```{r}
par(bg="#E6E6FA")
s5 <- barplot(t3,las = 2,
             
             axes = FALSE,
             ylim = c(0,100),
             border = "#000000", density = c(110, 100, 90, 80, 70, 60, 50, 40),
             col= "#98FB98")

title("Grafica (estad_gov)",
      col.main = "#F08080")


text(s5, c(91,33),
     col= "#F08080",
     labels = paste(round(p3,2), "%"))


axis(2, at = c(0,10, 20, 30, 40, 50,60,70,80,90,100),
     las = 1)

abline(h= seq(100,100,20),col="black",lty=2)
```


```{r}
B <-summary(datosEncuesta$PAPA)
B
```

```{r}
gov<-summary(datosEncuesta$estad_gov)
gov
```

## PAPA vs estadisticas de gobierno

```{r}
with(datosEncuesta, boxplot(PAPA ~ estad_gov,
                            col="#FFA07A"))

title(main = "Comportamiento del PAPA vs Estad_gov",
      col.main="#F08080")

abline(h = mean(datosEncuesta$PAPA, na.rm = TRUE),
       col = "blue")
```

## Estrato
De esta grafica se puede observar que con un 44.2% la mayoria de los estudiantes matriculados en la materia (EDAED) son estrato 3 (medio), siguiendole el estrato 2 con un 34.3% y ademas de ello, en esta materia no se ecuentra ningun estudiante matriculado de estrato 6.


```{r}
P1 <- table(datosEncuesta$estrato)
P1/sum(P1)*100 -> P11
P1

```
```{r}
P11
```

```{r}
par(bg ="#D7D7D7")
porcentaje <- round(P11,1)
label <- paste(porcentaje, "%", sep = "")
color <- c("deeppink", "mediumpurple1","mediumspringgreen","mediumorchid4","turquoise1","khaki2")
pie(porcentaje, labels = "",cex = 1, clockwise = TRUE, main = "Estrato",
    col = color)
legend("topleft",paste(c("0","1","2","3","4","5"),
                       label),
       cex = 0.8, fill = color)

```
```{r}
par(bg ="#D7D7D7")
param_ant <- par(no.readonly = TRUE)
par(mar= param_ant$mar + c(0,0,0,0))
with(datosEncuesta, boxplot(PAPA ~ estrato,
                            las= 1,
                            col= "mediumspringgreen",
                            main= "PAPA Vs Estrato",
                            cex.axis = 0.8))
```



 De esta relacion entre las variables Estrato y PAPA, se puede observar que en el estrato 0, se encuentra una persona, la cual tiene un PAPA igual a 3.0. En estrato 1, se encuentran 17 personas que tienen un  PAPA promedio entre 3.4 y 3.9, sin embargo la mayor parte de estas personas se acomula entre 3.6 y 3.9. En el estrato 2 se encuentran 45 personas,las cuales tienen un PAPA promedio entre 3.3 y 3.9, sin embargo hay una persona con un PAPA mayor a 4.5 y se sale de este promedio, por esta razon es considerado un dato atipico. En el estrato 3 se concentran la mayor parte de los estudiantes con un PAPA promedio entre 3.5 y 3.9, en este estrato tambien se encuentran datos atipicos con un PAPA superior a 4.5. En el estrato 4 se encuentran 9 personas con un PAPA promedio entre 3.6 y 3.8, encontrando es est tabien un  dato atipico con un PAPA promedio superior a 4.0. En el estrato 5 se enceuntra solo una persona con un PAPA promedio igual a 3.8. De esta grafica podemos concluir que siendo el estrato 0 el mas bajo, tiene tambien el promedio PAPA mas bajo, quizas el estrato afecte directamente el PAPA.




##  ¿Tiene computador de mesa?
De esta grafica se puede evidenciar que mas de la mitad de los estudiantes matriculados es la materia (EDAED) NO tienen computador de mesa.

```{r} 
P2 <- table(datosEncuesta$computador_mesa)
P2/sum(P2)*100 -> P21
P2
```
```{r}
P21
```

```{r}
par(bg ="#D7D7D7")
BP2 <- barplot(P2,
               las= 1,
               main = "¿Tiene computador de mesa?",
               xlab = "Cantidad de respuestas",
               horiz = 1,
               space = 0.10,
               width = c(1.2,1.2),
               border = "gray7",
               col = c("lightblue3","lightpink"),
               xlim = c(0,120))
text(P21+28.4, BP2, labels =paste( round(P21, 2), "%"))




```
```{r}
par(bg ="#D7D7D7")
param_ant <- par(no.readonly = TRUE)
par(mar= param_ant$mar + c(0,0,0,0))
with(datosEncuesta, boxplot(PAPA ~ computador_mesa,
                            las= 1,
                            col= "lightskyblue",
                            main= "PAPA Vs Computador de mesa",
                            cex.axis = 0.8))
```


De esta relacion entre las variables PAPA y si tiene o no computador de mesa, se puede evidenciar que no afecta el PAPA, ya que ambas se encuentran en un mismo promedio.


## ¿Tiene computador portatil?


De esta grafica  se puede evidenciar con un 86.4% que  hay una gran cantidad de estudiantes que tienen computador portatil,siendo este el mas popular en los ultimos años por su facilidad y comodidad para llevarlo a todas partes.



```{r}

P3  <- sort(table(datosEncuesta$portatil), decreasing = TRUE)
P31 <-round(P3/sum(P3)*100, 1)
Z3  <- cbind(P3,P31)
colnames(Z3) = c("Frecuecnia", "Porcentaje")
Z3
```
```{r}
par(bg ="#D7D7D7")
porcentaje <- round(P31,1)
label <- paste(porcentaje, "%", sep = "")
color <- c("orchid1", "yellow")
pie(porcentaje, labels = "",cex = 1, clockwise = TRUE, main = "¿Tiene computador portati?",
    col = color)
legend("topright",paste(c("Si", "No"),
                       label),
       cex = 1.5, fill = color)


```

## PAPA vs computador portatil

```{r}
par(bg ="#D7D7D7")
param_ant <- par(no.readonly = TRUE)
par(mar= param_ant$mar + c(0,0,0,0))
with(datosEncuesta, boxplot(PAPA ~ portatil,
                            las= 1,
                            col= "plum",
                            main= "PAPA Vs Computador portatil",
                            cex.axis = 0.8))
```

De esta relacion entre las variables PAPA y si tiene o no computador portatil se puede evidenciar que no afecta la una a la otra, ambas se cuentran entre un rango del mismo promedio y ambas tienen datos atipicos.

## ¿De quién es el portátil?

Se hizo una distribución para saber de quién es el portátil, se obtuvieron los
siguientes resultados.

La siguiente tabla es la distribución de frecuencias de la pregunta que se
realizó.

```{r}
t1<- table(datosEncuesta$`¿De quien es el portatil?`)
t1
```
La siguiente tabla es de porcentajes de acuerdo a los resultados obtenidos

```{r}
t1/sum(t1)*100
```
## Diagrama de barras ¿De quién es el portátil?

```{r}
plot(seq(0, 4, length.out = 120), seq(0, 120, length.out = 120), type = "n",
     axes = FALSE,
     xlab = "",
     ylab = "")
abline(h = seq(0, 120, 20), col = "grey80", lty = 3)

bp1<-barplot(t1,
             las = 1,
             main = ("¿De quién es el portátil?"),  
             ylim = c(0, 120),
             col = c("lightsalmon4","lightsalmon3","lightsalmon1"), 
             xlab = "",
             ylab = "",
             add = TRUE)

axis(2, at = c(0, 20, 40, 60, 80, 120),
     las = 1)
text(bp1, c(5, 20, 103),
     labels = paste(formatC(round(t1),
                            digits = 2, decimal.mark = ",",
                            big.mark = ",")
                    ))
```
- La mayoria de personas encuestadas (97) tienen un portátil propio.

- Solamente 16 personas de 132 encuestados les prestaron un portátil.

- Una persona alquiló un computador portátil.

## Diagrama de caja PAPA vs ¿De quién es el portátil?

Cuando se hace el analisis entre estas variables obtenemos estos resultados:

```{r}
param_ant <- par(no.readonly = TRUE)
par(mar= param_ant$mar + c(0, 0, 0, 0))
with(datosEncuesta, boxplot(PAPA ~ `¿De quien es el portatil?`,
                            las= 1,
                            col= c("lightsalmon4", "lightsalmon3", "lightsalmon1"),
                            main= "PAPA vs ¿De quién es el portátil?",
                            cex.axis = 0.8))
                            
```
- La mayoría de personas que tienen portátil prestado tienen un PAPA de 3.6 
hasta 4.2

- Los que tienen computador propio tiene un promedio entre 3.5 y 3.7.

- Se tienen dos  datos atípicos de personas con portátil propio con promedio
mayor a 4.5.

- Solo una persona encuestada tiene portátil alquilado, en el cual podemos ver
que su promedio se encuentra entre 3.3 y 3.5

```{r}
t22<-table(datosEncuesta$internet)
t22

```
```{r}
t22<-table(datosEncuesta$internet)
t22Porcentaje <-t2/sum(t2)*100 -> t2
```

```{r}
t2
```

## Analisis exploratorio de la variable internet

En este diagrama podemos observar que todas las personas encuestadas tienen
internet.


```{r}
t22
```

```{r}
t22/sum(t22)*100 
```

El 100% de la personas encuestadas tienen internet.

## Diagrama de caja PAPA vs Internet

```{r}
param_ant <- par(no.readonly = TRUE)
par(mar= param_ant$mar + c(0,0,0,0))
with(datosEncuesta, boxplot(PAPA ~ `internet`,
                            las = 1,
                            col=c("chocolate4"),
                            main="PAPA vs Internet",
                            cex.axis=0.8))
```

- Todas las personas encuestadas tienen internet, y sus promedios estan entre
3.5 y 3.8 a comparación de dos datos atipicos mayores a 4.5.


```{r}
table(datosEncuesta$`¿De quien es el internet?`)

```
```{r}
t3 <- table(datosEncuesta$`¿De quien es el internet?`)
t3/sum(t3)*100
```
## Diagrama de barras ¿De quién es el internet?

```{r}
bp3<-barplot(t3,
             las = 1, cex.names = 0.5,
             main = (""),
             ylim = c(0, 100),
             col = c("chocolate4", "burlywood2", "darkkhaki", "darkolivegreen4",
                     "darkolivegreen", "darkorange3"),
             legend.text = c("Alquilado", "Contrabando", "Familiar", "Plan de datos", "Prestado", "Propio"),
             names.arg = "",
             xlab = "",
             ylab = "Total personas",
             axes = FALSE,
             add = FALSE)
            

axis(2, at = c(0, 20, 40, 60, 80, 100),
     las = 1)
     text(bp3, c(9, 3, 75, 7, 8, 47) + 1, 
     labels = paste(formatC(round(t3, 1),
                            digits = 2, decimal.mark = ",",
                            big.mark = ".")
                    ))

```
- La mayor cantidad de personas encuestadas poseen internet familiar, seguido 
en cantidad por internet propio.

- Solo una persona de las que fueron encuestadas posee internet de contrabando.

## Diagrama de bigotes PAPA vs ¿De quién es el internet?

```{r}
par(mar = c(10, 6, 4, 4))
param_ant <- par(no.readonly = TRUE)
par(mar= param_ant$mar + c(0,0,0,0))
internet_papa<-with(datosEncuesta, boxplot(PAPA ~ `¿De quien es el internet?`,
                            las = 2,
                            xlab = "",
                           main="PAPA vs ¿De quién es el internet?",

                            col=c("chocolate4", "burlywood2", "darkkhaki", "darkolivegreen4", "darkolivegreen", "darkorange3", "darkolivegreen", "darkorange3")),
                            cex.axis=0.8)

```


# Recomendaciones

Hubiera sido mas fácil preguntar a los encuestados por la edad y no preguntarles la fecha de nacimiento, ya que así la gente hubiera 
cometido menos errores a la hora de digitar este dato.

Sería conveniente que se estableciera una edad miníma para evitar que las personas pongan fechas de nacimiento que 
no eran posibles.

En varias preguntas como si tienen internet o computador hubiera sido conveniente preguntar primero si se tiene internet y en otra
pregunta aparte preguntar de quien es el internet, para tener mejor clasificada la variable.








