---
title: "Anlisis Exploratorio de la Accidentalidad en Envigado"
author: "Kenneth Roy Cabrera Torres"
date: "Viernes, 16 de octubre de 2020"
output: html_document
---

```{r setup, include=FALSE}
knitr::opts_chunk$set(echo = FALSE,
                      warning = FALSE,
                      message = FALSE)
```

```{r}
load("accidentalidad_Envigado.RData")
```

```{r}
library(tidyverse)
library(sf)
```



## Resumen de comandos más utilizados en manejo de base de datos:

### select()

```{r}
acc_env1 <- acc_env %>% 
  select(X, Y)
```

### filter()

```{r}
acc_env2 <- acc_env %>% 
  filter(SEXO == "masculino")
```

Se requiere obtener el radicado  de la base de datos, 
únicamente los hombres con estado de beodez "si"

```{r}
acc_env3 <- acc_env %>% 
 select(RADICADO, SEXO, ESTADO.DE.BEODEZ) %>% 
 filter(SEXO == "masculino" & ESTADO.DE.BEODEZ == "si" )
```


### mutate()

```{r}
acc_env <- acc_env %>% 
  mutate(mes = format(FECHA_COMPLETA, "%B"),
         hora2 = format(FECHA_COMPLETA, "%H"))
```

### group_by()

```{r}
acc_env <- acc_env %>% 
  group_by(BARRIO) %>% 
  mutate(num_accidentados = n())
```


### summarise()

Se requiere una tabla con el número de accidentados
por barrio.


```{r}
acc_env_x_barrio <- acc_env %>% 
  group_by(BARRIO) %>% 
  summarise(num_accidentados = n()) %>% 
  arrange(desc(num_accidentados))
```

### slice()

```{r}
acc_env_x_barrio <- acc_env %>% 
  group_by(BARRIO) %>% 
  summarise(num_accidentados = n()) %>% 
  arrange(desc(num_accidentados)) %>% 
  slice(1:5)
```


```{r}
acc_env_accidentes <- acc_env %>% 
  group_by(RADICADO, GRAVEDAD) %>% 
  summarise(num_accidentados = n())
```











## Número de víctimas por género por año.

¿Cómo se comporta mes a mes el número de víctimas por género?

```{r}
genero_x_año <- acc_env %>% 
  group_by(SEXO, año_mes = format(FECHA_COMPLETA, "%Y-%m")) %>% 
  summarise(n = n())
genero_x_año
```

```{r}
ggplot(genero_x_año, aes(año_mes, n, col = SEXO)) +
  geom_line(aes(group = SEXO)) +
  theme(axis.text.x=element_text(angle=90, hjust=1))
```



## Hora de mayor accidentalidad.

¿Se observa diferencia del comportamiento de la hora de accidentalidad 
(cantidad de accidentes) entre los años registrados?

```{r}
acc_env_x_accidente <- acc_env %>% 
  group_by(RADICADO, FECHA_COMPLETA) %>% 
  summarise(n = n()) %>% 
  mutate(hora = as.integer(format(FECHA_COMPLETA, "%H")) +
                as.integer(format(FECHA_COMPLETA, "%M")) / 60)
```


```{r}
ggplot(acc_env_x_accidente, aes(hora)) +
  geom_histogram() +
  facet_wrap(~ format(FECHA_COMPLETA, "%Y")) +
  scale_x_continuous(breaks = seq(0, 24)) +
  theme(axis.text.x=element_text(angle=90, hjust=1, size = 5)) +
  geom_vline(xintercept = seq(0, 24, 2), col = "blue")
```




