---
title: "Manejo de mapas"
author: "Kenneth Roy Cabrera Torres"
date: "Viernes, 30 de octubre de 2020"
output: 
  html_document: 
    css: estilo_mapas.css
    toc: yes
    highlight: haddock
---

```{r setup, include=FALSE}
knitr::opts_chunk$set(echo = TRUE)
```


## Paquetes usado en el manejo de mapas.

```{r}
library(tidyverse)
library(sf)
library(OpenStreetMap)
library(osmdata)
library(ggmap)
```


## Lectura de un arhivo tipo "shp" (Shape o Shapefile).

El el siguiente luagar se puede descargar el mapa de los barrios
de Envigado en formato Shape o Shapefile (.shp).

https://www.datos.gov.co/Ordenamiento-Territorial/Barrios-Municipio-de-Envigado/wduw-u5s7


```{r}
barrios_env <- 
  read_sf("./Barrios Municipio de Envigado/geo_export_02c40250-3fb7-4273-bc5b-8c05066da85d.shp")
```

## Despliegue del mapa importado del formato ".shp".

```{r}
plot(st_geometry(barrios_env))
```


```{r}
barrios_env
```



Desde este mismo lugar se puede descargar en forma de base de datos,
la misma información pero con una columna adicional que tiene el formato
"wkt" para objetos de tipo espacial.


```{r}
bd_barrios <- read.csv("Barrios.csv", encoding = "UTF-8")
bd_barrios_sf <- st_as_sf(bd_barrios, wkt  = "the_geom")
```


```{r}
plot(st_geometry(bd_barrios_sf))
```


```{r}
bd_barrios_sf
```

Si se quiere añadir una variable a un mapa en formato "sf".

En este caso se añade la columna NOMBREBARRIO, para tener el nombre del barrio
sin el problema de las tildes.


```{r}
# En caso de añadir alguna columna de una base de datos a otra en formato sf.
bd_barrios_2 <- st_drop_geometry(bd_barrios_sf)
barrios_env <- barrios_env %>% 
  left_join(bd_barrios_2 %>% select(Cod, NOMBARRIO), 
            by = c("cod" = "Cod"))
```

```{r}
barrios_env
```

Lectura de la base de datos de las Sedes Administrativas del
municipio de envigado.

Se pueden encontrar en:

https://www.datos.gov.co/Funci-n-p-blica/Sedes-Administrativas-Municipio-de-Envigado/7nv5-fy9z

Procedimiento para tomar las coordenadas y convertir la base de datos
en un mapa. 

```{r}
sedes_admin_env <- read.csv("Sedes_Administrativas_Municipio_de_Envigado.csv")
sedes_admin_env <- sedes_admin_env %>%
  separate(Coordenadas, into = c(NA, "Y", "X", NA), sep = "[\\(,\\)]") %>%
  mutate(Y = as.numeric(Y),
         X = as.numeric(X))
sedes_admin_env_sf <- st_as_sf(sedes_admin_env, coords = c("X", "Y"))
```


```{r}
sedes_admin_env_sf
```


```{r}
plot(st_geometry(sedes_admin_env_sf))
```

## Desplogue de mapa de puntos con opciones.

```{r}
st_crs(sedes_admin_env_sf) <- 4326
plot(st_geometry(sedes_admin_env_sf), pch = 19, col = "darkblue", 
     axes = TRUE, las = 1)
```


Llevar el mapa a coordenadas planas. En esta caso a CRS = 3116,
(CRS: Coordinate Reference System) que
corresponde al datuem Bogotá en Magnas/SIRGAS  (EPSG = 3116,
EPSG: European Petroleum Survey Group). 

https://spatialreference.org/

```{r}
st_crs(sedes_admin_env_sf)
```

```{r}
sedes_admin_env_sf_planas <- st_transform(sedes_admin_env_sf, crs = 3116)
plot(st_geometry(sedes_admin_env_sf_planas), axes = TRUE, 
     las = 1)
```

## Superposición de mapas.

```{r}
plot(st_geometry(barrios_env))
plot(st_geometry(sedes_admin_env_sf), pch = 19, col = "darkblue", add = TRUE)
```


## Cargar un mapa de fondo para superponer los mapas tipo vector.


```{r}
mapa_envig <- get_map(getbb("Envigado"), source = "osm")
plot(mapa_envig)
```


```{r}
st_crs(bd_barrios_sf) <- 4326
```



```{r}
ggmap(mapa_envig) +
  geom_sf(data = bd_barrios_sf,
          inherit.aes = FALSE, 
          fill = "transparent") +
  geom_sf(data = sedes_admin_env_sf,
          inherit.aes = FALSE)
```

```{r}
load("accidentalidad_Envigado.RData")
```


## Cálculo del número de accidentes.

```{r}
accidentes_env <- acc_env %>% 
  group_by(RADICADO, BARRIO) %>% 
  summarise(num_accidentados = n())
```
```{r}
accidentes_env_x_barrio <- accidentes_env %>% 
  group_by(BARRIO) %>% 
  summarise(num_accidentes = n(),
            log_num_accidentes = log10(num_accidentes)) %>% 
  mutate(barrio = tolower(BARRIO)) %>% 
  arrange(desc(num_accidentes))

accidentes_env_x_barrio$barrio <- factor(accidentes_env_x_barrio$barrio,
                                         levels = accidentes_env_x_barrio$barrio)
```


```{r, fig.height=7, fig.width=6}
ggplot(accidentes_env_x_barrio, aes(barrio, num_accidentes)) +
  geom_bar(stat = "identity") +
  coord_flip()
```


```{r, fig.height=7, fig.width=6}
ggplot(accidentes_env_x_barrio, aes(barrio, log_num_accidentes)) +
  geom_bar(stat = "identity") +
  coord_flip()
```

```{r}
bd_barrios_sf <- bd_barrios_sf %>% 
  mutate(nombarrio = tolower(NOMBARRIO))
```

Subir la información del número de accidentes por barrio.

```{r}
bd_barrios_sf_acc <- bd_barrios_sf %>% 
  inner_join(accidentes_env_x_barrio, by = c("nombarrio" = "barrio"))
```

```{r}
plot(bd_barrios_sf_acc["log_num_accidentes"])
```




```{r}
ggmap(mapa_envig) +
  geom_sf(data = bd_barrios_sf_acc,
          inherit.aes = FALSE, 
          aes(fill = log_num_accidentes),
          alpha = 0.6) +
  geom_sf(data = sedes_admin_env_sf,
          inherit.aes = FALSE) +
   scale_fill_gradient(low = "yellow", high = "red", na.value = NA)
```
